臺灣高雄地方法院刑事判決　　　　　　　94年度訴字第3254號
公　訴　人　臺灣高雄地方法院檢察署檢察官
被　　　告　庚○○
選任辯護人　李汶哲律師
　　　　　　葉錦郎律師
　　　　　　江雍正律師
被　　　告　廖文獻
　　　　　　癸○○
　　　　　　宇○○
上3 人共同
選任辯護人　葉錦郎律師
　　　　　　江雍正律師
上列被告等因違反政府採購法等案件，經檢察官提起公訴（94年
度偵字第12052 號），本院判決如下：
    主  文
宇○○連續犯公務員洩漏國防以外之秘密消息罪，處有期徒刑陸
月，減為有期徒刑參月，如易科罰金，以銀元參佰元即新臺幣玖
佰元折算壹日。緩刑參年。
庚○○、廖文獻及癸○○均無罪。
    事  實
一、宇○○於民國92年間，擔任中國造船股份有限公司（自96年
    3 月1 日起，更名為臺灣國際造船股份有限公司，下稱臺灣
    國際造船公司）高雄總廠船體工廠生管課管理師，從事勞務
    採購、設備管理等業務，並依政府採購法之規定，負責「船
    體工廠N5806 船上除銹勞務採購」（下稱N5806 標案）、「
    船體工廠N5815 船上塗裝勞務採購」（下稱N5815 標案）等
    投標案之發包、領標作業，同時擔任簽訂契約之聯絡人，屬
    依政府採購法從事於承辦採購等公共事務，而具有法定職務
    權限之公務員。另戊○○、天○○則分別擔任技勁企業股份
    有限公司（已自94年8 月8 日起，更名為凱旺海事工程股份
    有限公司，下稱凱旺海事工程公司）董事長、總經理，於92
    年6 月27日（該協定雖記載簽約日期為92年6 月26日，但事
    實上應係於92年6 月27日簽名、蓋章），與順昌油漆工程行
    （下稱順昌工程行）負責人戌○○、辰成工程有限公司（起
    訴書誤載為辰芳工程有限公司，下稱辰成公司）負責人玄○○、三和油漆工程行（下稱三和工程行）負責人巳○○、大
    麥工程行負責人卯○○等人，簽立「塗裝業務合作承包協定
    」，約定將承包臺灣國際造船公司塗裝、防銹工程之廠商計
    21家，分成甲、乙、丙三組，共同協議圍標承包上開塗裝、
    防銹工程，彼此之間不得有私自領（投）標之行為，其中甲
    組計有順昌工程行、辰成公司及基乙實業有限公司（下稱基
    乙公司）等8 家廠商，由順昌工成行、辰成公司代表；乙組
    計有三和工程行、大麥工程行及再興工程行等7 家廠商，由
    三和工程行、大麥工程行代表；丙組計有凱旺海事工程公司
    、聯勝工程行等6 家廠商，由凱旺海事工程公司代表【戊○○、天○○及上開21家廠商違反政府採購法部分，另經本院
    協商判決；至凱旺海事工程公司以外之其餘20家廠商負責人
    部分，則經檢察官為緩起訴處分確定】。又上開N5806 、
    N5815 等標案，截止投標期限，分別為92年7 月16日16時、
    92年7 月17日16時，並各於92年7 月17日上午10時、92年7
    月18日上午10時，在臺灣國際造船公司高雄船體工廠會議室
    開標（其中N5815 標案流標）。嗣天○○於該N5806 、N581
    5 等標案領標後、開標前，為確定參與「塗裝業務合作承包
    協定」之廠商，有無違法上開協定，私自向宇○○領標，乃
    分別於92年7 月15日16時51分起、92年7 月16日17時37分起
    ，以所持用之0000000000號行動電話，撥打宇○○所持用之
    0000000000號行動電話（登記名義人為蔡佳均），各向宇○○詢問N5806 、N5815 等標案，分別有幾家廠商領標。而宇
    ○○從事塗裝、防銹工程招標業務多年，明知機關辦理招標
    ，依政府採購法第34條第2 項之規定，不得於開標前洩漏領
    標廠商之名稱及家數，竟基於公務員洩漏國防以外秘密消息
    之概括犯意，先於92年7 月15日16時21分後不久，於電話中
    向天○○洩漏N5806 標案，計有3 家廠商領標，並同時洩漏
    基乙公司參與領標等消息；嗣再承前開洩密之概括犯意，於
    92年7 月16日17時37分後不久，再於電話中向天○○洩漏N5
    815 標案，參與領標之廠商，與N5 805標案相同（即3 家）
    之消息。
二、案經臺灣高雄地方法院檢察署檢察官簽分及法務部調查局高
    雄市調查處移送臺灣高雄地方法院檢察署檢察官偵查起訴。
    理  由
壹、證據能力部分：
一、按司法警察官或司法警察詢問犯罪嫌疑人時，應全程連續錄
    音，筆錄內所載之犯罪嫌疑人陳述與錄音之內容不符者，除
    有急迫情形且經記明筆錄者外，其不符之部分，不得作為證
    據，刑事訴訟法第100 之2 條、第100 之1 條第2 項定有明
    文。又刑事訴訟法第100 條之1 、第100 條之2 準用第100
    條之1 等規定，係刑事立法者針對法官、檢察官於訊問被告
    ，司法警察官或司法警察於詢問犯罪嫌疑人時，為建立訊（
    詢）問筆錄之公信力，並擔保訊（詢）問之合法正當，及筆
    錄所載內容與其陳述相符之目的性考量，課以國家偵、審或
    調查機關附加錄音、錄影義務負擔之規定。是否錄影，得就
    其有無必要性作考量，全程同步錄音，則無裁量餘地；並於
    第一百條之一第二項（第一百條之二準用之）規定筆錄所載
    之陳述與錄音或錄影之內容不符者，對該不符部分之筆錄，
    賦予證據使用禁止之法效，排除其證據能力。經查：
  (一)被告庚○○警詢中之陳述部分：
    被告庚○○於93年4 月7 日接受司法警察詢問時，該警詢筆
    錄固記載：「（問：前述塗裝包商所協議之「塗裝業務合作
    承包協定」時，你是否在場？）我的確在場」等語（詳92年
    度他字第2013號偵查卷第163 頁第2 行至第4 行）。惟經本
    院當庭播放該警詢錄音帶勘驗結果，當時被告庚○○係回答
    ：「沒有啦，他們協調我不在場，他們自己協調的，我根本
    沒參加，協調沒在場」、「他們私下協調好，他們因不相信
    ，以電話叫我去，他們拿票及一份協調紀錄給我」等語，有
    勘驗筆錄及錄音譯文資料在卷可參（詳本院卷(二)第127 頁、
    第141 頁）。準此，被告庚○○於警詢中陳述之真意，應係
    「未於協調時在場」等語，是依前開說明，並參以本件並無
    因急迫情形，且經記明筆錄者之例外情形，該不符之部分，
    應不得作為證據。
  (二)證人戌○○以犯罪嫌疑人身分，接受司法警察詢問部分：
    證人戌○○於93年4 月15日接受司法警察詢問時，該警詢筆
    錄固記載：「（問：前述包括貴公司在內之21家廠商，對於
    中船公司船體工廠（塗裝工場）發包之船體磨鏽、噴沙、塗
    裝之工程，協議訂定有關「塗裝業務合作承包協定」時，有
    無中船人員參與？）有的，在我記憶中庚○○曾參加甲、乙
    丙3 組承攬個案協議1 次，93年3 月，庚○○則參加甲、乙
    、丙、丁4 組承攬個案協議1 次，我等廠商協調後之結論，
    也都會向庚○○報告」等語（詳前他字卷第255 頁背面第2
    行至第5 行）。惟經本院當庭播放該警詢錄音帶勘驗結果，
    當時證人戌○○係回答：「（問：當初這個協議這個開會是
    庚○○，是這個庚○○給你們CALL的，還是怎樣，沒哦，沒
    哦？）沒有」等語；「（問：不是他協議，但是變成說協議
    時他有在場哦，總共有2 次，6 月那次他在場就是哦？）（
    沒回答之聲音）」；「（問：你們開過多少次，曾去餐廳，
    曾在中船辦公室，造船場，有在討論，討論很多次哦？）好
    像有1 次」等語，有勘驗筆錄及錄音譯文資料在卷可參（詳
    本院卷(二)第147 頁、第153 頁）。準此，證人戌○○於警詢
    中之陳述，並未具體明確陳述「有的，在我記憶中庚○○曾
    參加甲、乙、丙3 組承攬個案協議1 次，93年3 月，庚○○
    則參加甲、乙、丙、丁4 組承攬個案協議1 次，我等廠商協
    調後之結論，也都會向庚○○報告」等語，是依前開說明，
    並參以本件並無因急迫情形，且經記明筆錄者之例外情形，
    該不符之部分，應不得作為證據。
  (三)證人玄○○以犯罪嫌疑人身分，接受司法警察詢問部分：
    證人玄○○於93年4 月21日接受司法警察詢問時，該警詢筆
    錄固記載：「（問：前述包括貴公司在內之21家廠商，對於
    中船公司船體工廠（塗裝工場）發包之船體磨鏽、噴沙、塗
    裝之工程，協議訂定有關「塗裝業務合作承包協定」時，有
    無中船人員參與？）有的，在我記憶中庚○○曾參加甲、乙
    丙3 組承攬個案協議1 次，93年3 月，庚○○則參加甲、乙
    、丙、丁4 組承攬個案協議1 次，我等廠商協調後之結論，
    也都會向庚○○報告」等語（詳前他字卷第360 頁倒數第4
    行以下）。惟經本院當庭播放該警詢錄音帶勘驗結果，當時
    證人玄○○係回答：「（問：要規劃改天要改4 組的時候，
    他有參加，分三組他也有參加1 次就是，總共參加2 次是不
    是情形就是這樣？）嗯」等語；「（問：你們2 次協調結果
    都有向庚○○報告？）（沒回答之聲音）」等語，有勘驗筆
    錄及錄音譯文資料在卷可參（詳本院卷(二)第147 頁、第153
    頁）。準此，證人玄○○除於警詢中，並未具體明確陳述「
    我等廠商協調後之結論，也都會向庚○○報告」等語，是依
    前開說明，並參以本件並無因急迫情形，且經記明筆錄者之
    例外情形，該不符之部分，應不得作為證據外，其他部分陳
    述均相符。
二、按被告以外之人，於審判外之言詞或書面陳述，除法律有規
    定者外，不得作為證據，刑事訴訟法第159 條第1 項定有明
    文。又被告以外之人（包括證人、鑑定人、告訴人、被害人
    及共同被告等）於檢察事務官、司法警察官或司法警察調查
    中所為之陳述，與審判中不符時，其先前之陳述具有較可信
    之特別情況，且為證明犯罪事實存否所必要者，得為證據；
    另被告以外之人於審判中，如有死亡而無法傳喚之情形，其
    於檢察事務官、司法警察官或司法警察調查中所為之陳述，
    經證明具有可信之特別情況，且為證明犯罪事實之存否所必
    要者，得為證據，同法第159 條之2 、第159 條之3 第1 款
    分別定有明文。是被告以外之人於司法警察（官）調查中所
    為之陳述，依刑事訴訟法第159 條第1 項規定，係屬傳聞證
    據，原則上無證據能力，惟如該陳述與審判中不符時，其先
    前之陳述具有較可信之特別情況，且為證明犯罪事實存否所
    必要者，依同法第159 條之2 規定（即刑事訴訟法第159 條
    第1 項所指之「除法律有規定者外」），始例外認為有證據
    能力；如該陳述與審判中相符時，因該陳述並不符合刑事訴
    訟法第159 條之2 有關傳聞例外之規定，故不得作為認定本
    案犯罪事實有無之證據，此時，當以其於審判中之陳述作為
    證據。另所謂「前後陳述不符」之要件，應就前後階段之陳
    述進行整體判斷，以決定其間是否具有實質性差異，惟無須
    針對全部陳述作比較，陳述之一部分有不符，亦屬之。
  (一)被告庚○○部分：
    被告庚○○及其辯護人均爭執證人戊○○、天○○、戌○○
    及玄○○於警詢中之陳述。本院審酌：
  關於證人戊○○於警詢中之陳述部分：
    證人戊○○於警詢中固陳述：庚○○出面協助我處理協議整
    合廠商，並充當見證人等語（詳他字卷第202 頁倒數第1 行
    以下），惟此部分之陳述，並未具體陳述被告庚○○係協助
    圍標，並於協議時充當見證人，嗣證人戊○○已於本院審理
    中就此明確說明，經核並無不相符之處：且證人戊○○於警
    詢中之其他陳述部分，亦核與審判中之證述大致相符，是依
    前開說明，證人戊○○於警詢中之陳述，應無證據能力，當
    以其於審判中之陳述作為證據。
  關於證人天○○於警詢中之陳述部分：
    證人天○○先於警詢中陳述：剛開始庚○○認為我等廠商削
    價競爭後，影響工程進度，為考量交船進度，建議我等廠商
    分組協議分配承攬各招標案，我等廠商先後曾在餐廳、本公
    司辦公室、中船公司修船廠旁廠商使用之貨櫃屋辦公室等場
    所，討論分配承攬個案事宜，在我記憶中庚○○曾參加甲、
    乙丙3 組承攬個案協議1 次，93年3 月，庚○○則參加甲、
    乙、丙、丁4 組承攬個案協議1 次，我等廠商協調後之結論
    ，也都會向庚○○報告等語（詳他字卷第181 頁背面第9 行
    以下）。嗣則於本院審理中改稱：因中船公司要大包化，庚○○僅係要求我們自己去分組，不要人力挖來挖去，伊未曾
    表示庚○○曾建議廠商分組協議，分配承攬各招標案，庚○○亦未於廠商協議時在場等語（詳本院卷(四)第41頁第2 行以
    下、第13行以下）。因證人天○○警詢中之陳述核與審判中
    之陳述不符，且因證人天○○、被告庚○○均於93年4 月7
    日調查局人員執行搜索當日，到案說明案情，不僅彼此事前
    無法串供，且因到案後係各別接受調查人員詢問，均未受彼
    此干擾，就詢問當時之客觀外在環境而言，證人天○○警詢
    中之上開陳述部分，具有特別可信之情況，且為證明犯罪事
    實所必要，應有證據能力。至證人天○○於警詢中之其他陳
    述部分，因核與審判中之證述大致相符，是依前開說明，此
    部分之陳述，應無證據能力，當以其於審判中之陳述作為證
    據。
  關於證人戌○○於警詢中之陳述部分：
    除前開警詢筆錄內容與錄音不符，無證據能力外，證人戌○○於警詢中之其他陳述部分，核與其於審判中之證述大致相
    符，是依前開說明，證人戌○○於警詢中之陳述，應無證據
    能力。
  關於證人玄○○於警詢中之陳述部分：
    證人玄○○於警詢中陳述：（問：要規劃改天要改4 組的時
    候，他有參加，分三組他也有參加1 次就是，總共參加2 次
    是不是情形就是這樣？）嗯」等語（詳前開勘驗筆錄及錄音
    譯文資料），核與其於審判中陳述：開協調會時，庚○○並
    未參加等語（詳本院卷(四)第381 頁第2 行第5 行）。因證人
    玄○○於93年4 月21日到案說明案情時，被告庚○○已於93
    年4 月7 日接受調查人員詢問，在此期間內，證人玄○○處
    於有可能串證、受被告庚○○影響下，仍願為不利於被告庚○○之陳述，顯然於製作警詢筆錄時，未受到外力乾擾，就
    詢問當時之客觀外在環境而言，證人玄○○警詢中之上開陳
    述部分，具有特別可信之情況，且為證明犯罪事實所必要，
    應有證據能力。至證人玄○○於警詢中之其他陳述部分（不
    含錄音不符部分），因核與審判中之證述大致相符，是依前
    開說明，此部分之陳述，應無證據能力，當以其於審判中之
    陳述作為證據。
  (二)被告癸○○部分：
    被告癸○○及其辯護人均爭執證人戊○○、天○○於警詢中
    之陳述。本院審酌：
  關於證人戊○○於警詢中之陳述部分：
    證人戊○○於警詢中固陳述：N5815 標案之底價係癸○○告
    知我合理之底價範圍，再由其估算合理之底價金額等語（詳
    他字卷第208 頁倒數第2 行以下），惟因審判中證人戊○○
    就此部分未再為陳述，無法比較有何不符之情事，應無證據
    能力。至證人戊○○於警詢中之其他陳述部分，因核與審判
    中之證述大致相符，是依前開說明，亦無證據能力，當以其
    於審判中之陳述作為證據。
  關於證人天○○於警詢中之陳述部分：
    證人天○○先於警詢中陳述：N5806 標案開標前，癸○○曾
    告知該案價錢為新臺幣（下同）536 萬元；另N5803 標案，
    癸○○則表示標價要在929 萬元以下等語（詳他字卷第183
    頁背面倒數第3 行以下）。嗣則於本院審理中改稱：未與癸○○談到536 萬元之事，癸○○未洩漏N5803 案底價等語（
    詳本院卷(四)第47頁第13行以下、第48頁第9 行以下）。因證
    人天○○警詢中之陳述核與審判中之陳述不符，且因證人天
    ○○、被告癸○○均於93年4 月7 日調查局人員執行搜索當
    日，到案說明案情，不僅彼此事前無法串供，且因到案後係
    各別接受調查人員詢問，均未受彼此干擾，就詢問當時之客
    觀外在環境而言，證人天○○警詢中之上開陳述部分，具有
    特別可信之情況，且為證明犯罪事實所必要，應有證據能力
    。至證人天○○於警詢中之其他陳述部分，因核與審判中之
    證述大致相符，是依前開說明，此部分之陳述，應無證據能
    力，當以其於審判中之陳述作為證據。
  (三)被告宇○○部分：
    被告宇○○及其辯護人均爭執證人戊○○、天○○於警詢中
    之陳述。本院審酌：
  關於證人戊○○於警詢中之陳述部分：
    證人戊○○於警詢中之陳述，核與審判中之證述大致相符，
    是依前開說明，應無證據能力，當以其於審判中之陳述作為
    證據。
  關於證人天○○於警詢中之陳述部分：
    證人天○○於警詢中之陳述，核與審判中之證述大致相符，
    是依前開說明，應無證據能力，當以其於審判中之陳述作為
    證據。
三、本件卷內證據資料部分，檢察官、被告廖文獻及其辯護人均
    不爭執證據能力；且上開爭執證據能力以外之其餘證據方法
    部分，被告庚○○、宇○○、癸○○及其辯護人，亦均不爭
    執證據能力，依刑事訴訟法第159 條之5 第2 項之規定，本
    院審酌上開證據作成時之情況，認為適當，均有證據能力。
貳、有罪部分（即被告宇○○部分）：
一、訊據被告宇○○否認有何洩漏國防以外之秘密消息犯行，辯
    稱：92年7 月15日16時51分、92年7 月16日17時37分，天○○撥打行動電話與其聯絡時，伊雖分別告知N5806 、N5815
    等標案之領標廠商各為3 家，惟此僅係應付天○○，含糊其
    詞，事實上領標廠商均不止3 家，其他廠商領標之目的，係
    為確認船舶之施作面積，以便日後核對代表向臺灣國際造船
    公司領取工程款之廠商，所給付予各廠商之款項是否正確，
    等語。經查：
  (一)被告宇○○於92年間，擔任臺灣國際造船公司高雄總廠船體
    工廠生管課管理師，從事勞務採購、設備管理等業務，並負
    責5806、N5815 等投標案之發包、領標作業，同時擔任簽訂
    契約之聯絡人；而上開N5806 、N5815 等標案，截止投標期
    限，分別為92年7 月16日16時、92年7 月17日16時，並各於
    92年7 月17日上午10時、92年7 月18日上午10時，在臺灣國
    際造船公司高雄船體工廠會議室開標（其中N5815 標案流標
    ）之事實，業據被告宇○○自承在卷（詳本院卷(二)第106 頁
    第1 行以下、本院卷(一)第163 頁之不爭執事項），並有臺灣
    國際造船公司96年10月3 日船政字第0960004211號函所附N5
    805 、N5806 等標案採購投標須知在卷可參（詳本院卷(四)第
    113 頁、第116 頁、第157 頁）。又戊○○、天○○分別擔
    任凱旺海事工程公司董事長、總經理，於92年6 月27日（該
    協定雖記載簽約日期為92年6 月26日，但事實上應係於92
    年6 月27日簽名、蓋章），與順昌工程行負責人戌○○、辰
    成公司負責人玄○○、三和工程行負責人巳○○、大麥工程
    行負責人卯○○等人，簽立「塗裝業務合作承包協定」，約
    定將承包臺灣國際造船公司塗裝、防銹工程之廠商計21家，
    分成甲、乙、丙三組，共同協議圍標承包上開塗裝、防銹工
    程，彼此之間不得有私自領（投）標之行為，其中甲組計有
    順昌工程行、辰成公司及基乙公司等8 家廠商，由順昌工成
    行、辰成公司代表；乙組計有三和工程行、大麥工程行及再
    興工程行等7 家廠商，由三和工程行、大麥工程行代表；丙
    組計有凱旺海事工程公司、聯勝工程行等6 家廠商，由凱旺
    海事工程公司代表之事實，亦有該「塗裝業務合作承包協定
    」附卷足憑（詳他字卷第170 頁）。是上開事實，應堪認定
    。
  (二)另天○○於該N5806 、N5815 等標案領標後、開標前，為確
    定參與「塗裝業務合作承包協定」之廠商，有無違法上開協
    定，私自向被告宇○○領標，乃分別於92年7 月15日16時51
    分起、92年7 月16日17時37分起，以所持用之0000000000號
    行動電話，撥打被告宇○○所持用之0000000000號行動電話
    （登記名義人為蔡佳均），各向被告宇○○詢問N5806 、N5
    815 等標案，分別有幾家廠商領標。被告宇○○接通電話後
    後不久，各於電話中向天○○表示N5806 標案，計有3 家廠
    商領標，其中基乙公司亦參與領標；N5815 標案參與領標之
    廠商，與N5805 標案相同（即3 家）之消息等情，業據被告
    宇○○於警詢及偵查中自承在卷（詳他字卷第536 頁第4 行
    至第9 行、第589 頁），核與證人天○○於本院審理中證述
    之情節相符（詳本院卷(四)第45頁第15行至第46頁第2 行），
    並有臺灣高雄地方法院檢察署通訊監察書及如附表編號10、
    12號所示之監聽譯文內容在卷可稽（詳92年度監字第485 號
    卷第15頁；他字卷第219 頁、第220 頁、第540 頁）。是此
    部分之事實，亦堪認定。
  (三)被告宇○○雖以前開情詞置辯，且其中關於應付、敷衍天○○部分，核與證人天○○於本院審理中證陳：覺得宇○○在
    敷衍伊，曾於N5806 、N5815 等標案領標時，派人至現場查
    看，發現領標廠商與宇○○所述不符等語（詳本院卷(四)第46
    頁第3 行至第13行）相符。其中關於領標廠商不止凱旺海事
    工程公司、基乙公司及在興工程行等3 家廠商部分，亦核與
    證人即大麥工程行負責人卯○○、證人即虹杰工程行現場實
    際負責人酉○○於本院審理中均證述：各標案施作工程前，
    均會向宇○○領標，目的係瞭解施作面積，故N5806 、N581
    5 等標案均曾領標等語（詳本院卷(四)第91頁倒數第12行以下
    、第92頁第2 行至第9 行、第93頁倒數第13行以下、第96頁
    第1 行至第11行）相符。惟本院審酌：
  觀之如附表編號10、12號所示之監聽譯文內容，並對照證人
    天○○於本院審理中證陳：電話中係詢問領標廠商是否超過
    3 家，用意係怕有人違反協議去投標等語（詳本院卷(四)第45
    頁倒數第8 行以下、倒數第12行以下、第46頁第2 行）。(1)
    其中關於92年7 月15日16時51分起之監聽譯文內容（即附表
    編號10）部分，當證人天○○詢問N5806 標案領標廠商是否
    超過3 家時，被告宇○○即回答：「你們算是一嗎？」（應
    係指是否包括證人天○○所任職之凱旺海事工程公司）等語
    。嗣證人天○○回答：「對」等語後，復詢問被告宇○○：
    「那他（譯文誤載為「你」）們用什人去拿？再興（指再興
    工程行）‧‧」等語，被告宇○○則表示：「基乙（指基乙
    公司），3 間沒錯」等語。準此，因證人天○○詢問領標廠
    商是否超過3 家時，被告宇○○即直接回應是否應將凱旺海
    事工程公司計入，嗣並主動表示基乙公司之名稱，告知領標
    廠商3 家無誤，就整體對話內容而言，被告宇○○係就證人
    天○○所詢問題一一回應，語意甚為明確，對話過程中，並
    無逃避或轉移話題；亦無因思索而短暫中斷對話，或有含糊
    其詞等情事。(2)其中關於92年7 月16日17時37分起之監聽譯
    文內容（即附表編號12）部分，當證人天○○詢問N5815 標
    案領標廠商是否一樣3 家時，被告宇○○即回答：「815 我
    現在還沒收到？」等語【N5815 標案於92年7 月17日辦理第
    1 次開標時，當時計有基乙公司、再興工程行及凱旺海事工
    程公司投標，又上開3 家廠商填寫標單之日期均為92年7 月
    17日（詳本院卷(四)第320 頁至第322 頁、第326 頁、第330
    頁），故被告宇○○於92年7 月16日17時37分與證人天○○
    對話時，該3 家廠商應尚未投標，故此段話之語意，應係指
    尚未收到N5815 標案之廠商投標資料】。嗣證人天○○表示
    ：「不是，不是，我是說你拿到的‧‧」【依證人天○○前
    開證詞，證人天○○應係表示不是詢問投標廠商數，而係詢
    問領標廠商數】等語後，被告宇○○則表示：「對，對，沒
    有錯，一樣啦」等語【依證人天○○前開證詞及如附表編號
    10之監聽譯文資料；並參以N5 806、N5815 等標案，係各於
    92年7 月17日上午10時、92年7 月18日上午10時開標，顯見
    被告宇○○為該對話時，僅有N5806 、N5815 等標案即將開
    標，且被告宇○○前已告知證人天○○N5806 標案計有3 家
    廠商領標，故此段話之語意，應係指N5815 標案之領標廠商
    數與N5806 標案相同，均有3 家廠商領標】。又當證人天○○表示：「我是怕說有沒有突發狀況？」【依證人天○○前
    開證詞，可知證人天○○所指之突發狀況，應係指怕有廠商
    違反協議，私自領標、投標】等語時，被告宇○○旋回稱：
    「有突發狀況時，我會跟你講」等語。準此，因證人天○○
    向被告宇○○詢問領標廠商是否超過3 家之目的，係害怕廠
    商違反協議，私自領標，而此亦為對話中所指之「突發狀況
    」，如被告不瞭解「突發狀況」之意義，且有意逃避問題，
    並藉此敷衍證人天○○，為何當證人天○○表示：我是怕說
    有沒有突發狀況時等語，被告宇○○並未質疑何謂「突發狀
    況」，反而毫不加思索地回稱：有突發狀況時，我會跟你講
    等語，顯見被告宇○○應知證人天○○詢問領標廠商數之目
    的。被告宇○○明知於此，並於證人天○○詢問領標廠商數
    時，即接續以「對」、「對」、「沒有錯」、「一樣啦」等
    明確、肯定之語意，告知證人天○○領標廠商數與N5806 標
    案相同，整體對話內容而言，亦無敷衍或有含糊其詞之情形
    。
  又自92年10月13日18時22分許起，證人天○○、戊○○2 人
    之電話聯絡過程中，證人天○○曾表示：「領標3 間是沒問
    題，第4 間出來就是有問題，就這樣而已啊，應該其他『UN
    CLE 』不會講，但是有幾間他應該會跟我講吧」等語（即如
    附表編號15號所示之監聽譯文內容，詳他字卷第223 頁）。
    且對照證人天○○於本院審理中證陳：伊跟著戊○○叫被告
    宇○○「UNCLE 」等語（詳本院卷(四)第44頁倒數第3 行至第
    45頁第1 行）。可知前開對話內容應係指證人天○○、戊○○討論投標案時，證人天○○認為被告宇○○（即「UNCLE
    」）應會告知領標之廠商數。準此，因證人天○○、戊○○
    於92年10月13日為前開對話內容時，臺灣國際造船公司船上
    除銹勞務採購，僅有N5806 、N5815 等標案於92年7 月間辦
    理投、開標作業，證人天○○等人參與圍標之標案亦僅有該
    2 標案之事實，有前開「塗裝業務合作承包協定」及臺灣國
    際造船公司招標之磨銹、噴砂工程一覽表在卷可參（詳他字
    卷第438 頁）。如證人天○○認被告宇○○係基於應付、敷
    衍之心態，告知上開標案之領標廠數均為3 家，且曾於N580
    6 、N5815 等標案領標時，派人至現場查看，發現領標廠商
    與被告宇○○所述不符，則證人天○○於92年10月13日與證
    人戊○○電話聯絡時，應已得知被告宇○○係於附表編號10
    、12所示之通話時間，虛偽告知5806、N5815 等標案之領標
    廠商數，又豈會於嗣後之92年10月13日對話內容中，不向證
    人戊○○反應被告宇○○虛偽陳述之事，並多所質疑，反而
    明確表示被告宇○○應會告知領標數，顯見被告宇○○前所
    告知之領標廠商數係屬正確無誤，且已取得證人天○○之信
    任。
  再者，關於證人天○○等人共同圍標「臺灣國際造船公司船
    上除銹勞務採購」之合作方式，前開「塗裝業務合作承包協
    定」第2 條係規定：「中船公司（即臺灣國際造船公司）塗
    裝工廠船上除銹工程由3 方（即甲、乙、丙3 方，代表廠商
    詳如前述）協商承接」；「各自約束3 方承商未經協商同意
    ，私自領（投）標者，該方代表有權扣該承商已施工工程款
    ，付給損失他方；且取消該承商往後合作之資格」；「各自
    約束3 方承商未經協商同意，私自向私自領（投）標得標之
    他方參與施工者，該方代表有權扣該承商已施工工程款，付
    給損失他方；且取消該承商往後合作之資格」；「若有未經
    協商同意，私自領（投）標得標者，其他2 得標案之工作量
    由3 方平均分攤施工」；「3 方代表於每次各案投標前，各
    自先出資銀行即期支票新臺幣100 萬元保證金，交由公證人
    負責保管，若有違背以上任合協議者之他方，沒收保證金，
    付給損失他方」等情，有該「塗裝業務合作承包協定」附卷
    可稽。顯見參與協議之廠商如違反前開協議，私自領標，不
    僅前所施工之工程款將無法順利收取，喪失共同合作之資格
    ，且代表簽約廠商將損失100 萬元之保證金，影響甚大，而
    證人卯○○係乙組廠商之代表，並於該協定上簽名，其明知
    私自領標之後果，是否仍會無視於協議結果，私自向被告宇
    ○○領取N5806 、N5815 等標案之投標書，已非無疑。況證
    人即臺灣國際造船公司高雄總廠船體工廠副廠長庚○○於警
    詢中證陳：為了確保前開「塗裝業務合作承包協定」能確實
    執行，廠商將該協定及保證金（甲、乙、丙3 方各開立100
    萬元本票）存放在其這邊，拜託伊擔任見證之公證人，為使
    工程及公司營運順利，故勉為同意，該協定約定如有任何一
    方違背該協定，則沒收保證金付給損失他方，如每次招開標
    作業順利，各代表則領回所開立之保證金本票。期間，並無
    廠商因違背協議遭沒收保證金，廠商僅於協議後繳過首次開
    標之保證金本票，之後廠商均依該協定承包，就未再繳過保
    證金本票等語（詳他字卷第157 頁倒數第1 行至第158 頁第
    3 行、第158 頁倒數第1 行至第159 頁第2 行）。且法務部
    調查局人員於93年4 月7 日，持搜索票至證人庚○○位於臺
    灣國際造船公司之辦公室實施搜索後，確未扣得各廠商代表
    於92年6 、7 月間所簽立之本票（該日雖扣得其他本票4 紙
    ，但非屬依上開協定所開立之本票）之事實，亦有搜索票、
    搜索扣押筆錄、扣押物品目錄及扣押物品收據足資佐證（詳
    他字卷第692 頁至第696 頁）。顯見上開「塗裝業務合作承
    包協定」簽訂後，各承包廠商均未違反上開協議，故各廠商
    代表所簽發之100 萬元保證金本票，均未遭沒收兌現，且均
    已交由各廠商代表領回。如證人卯○○、酉○○均曾違反協
    議，私自領標，致N5806 、N5815 等標案之領標廠商均超過
    3 家；且證人天○○亦曾派人至領標處查看領標情形，當知
    證人卯○○、酉○○已違反協議，在其主導該協定訂立，甚
    為重視領標廠商超過3 家後，將可能造成廠商私自領標再投
    標之「突發狀況」，影響其及各廠商之權益，又豈會任由證
    人卯○○、酉○○私自違反協議，而未採取沒收保證金本票
    或其他違約處罰之作為，然本件各廠商代表所繳交之100 萬
    元保證金本票，均未遭沒收，亦足徵證人卯○○、酉○○應
    未違反協議，並私自領標。
  此外，依前開「塗裝業務合作承包協定」，各案投標前，係
    由3 方代表約定廠商領（投）標。則在各標案均須由3 家廠
    商投標，始不會流標之下（詳本院卷(四)第160 頁第8 行），
    該3 組廠商均應領標、投標，並約定該標案係由何組得標，
    另2 組則應擔任陪標，否則即無法達到圍標之目地。因此，
    各組廠商代表於各標案開放領標時，既須協議由各組廠商中
    ，指定某廠商代表該組領標，則其他未被指派領標之廠商，
    如須瞭解施作之面積，自可於其所屬組別之領標廠商領標後
    ，向該廠商借閱或影印，又何須甘冒遭受重大損失之風險，
    違反上開協議，藉由私自領標之方式，瞭解施作之面積，是
    證人卯○○、酉○○此部分之證詞，顯與常情不符，不可採
    信。
  綜上各節，被告宇○○於92年7 月15日16時21分後不久，在
    電話中向證人天○○告知N5806 標案，計有3 家廠商領標，
    並同時告知基乙公司參與領標等消息；嗣另於92年7 月16日
    17時37分後不久，再於電話中向證人天○○告知N5815 標案
    ，參與領標之廠商，與N5805 標案相同（即3 家）之消息等
    事實，應堪認定。至被告宇○○、證人天○○、卯○○及酉
    ○○前開所述，因與卷證不符，且悖於經驗，應均不可採信
    。
  (四)另機關辦理招標，不得於開標前洩漏領標廠商之名稱及家數
    ，政府採購法第34條第2 項定有明文。是領標廠商之名稱及
    家數，自屬國防以外應秘密之事，保密之目的在於避免其他
    廠商進行圍標或其他不當行為。查上開N5806 、N5815 等標
    案，係各於92年7 月17日上午10時、92年7 月18日上午10時
    ，在臺灣國際造船公司高雄船體工廠會議室開標，被告宇○○身為公務員（詳如後述），卻於開標前，分別於92年7 月
    15 日16 時21分後不久，在電話中向證人天○○告知N5806
    標案，計有3 家廠商領標，並同時告知基乙公司參與領標等
    消息；嗣另於92年7 月16日17時37分後不久，再於電話中向
    證人天○○告知N5815 標案，參與領標之廠商，與N5805 標
    案相同（即3 家）等事實，均經本院認定如前，是被告宇○○以公務員身分，連續洩漏國防以外之秘密消息等犯行，事
    證明確，應堪認定。
二、核被告宇○○所為，係犯刑法第132 條第1 項之公務員洩漏
    國防以外之秘密消息罪。被告宇○○先後2 次行為，時間緊
    接，方法相同，所犯又屬構成要件相同之罪名，顯係基於概
    括犯意反覆為之，應依廢止前刑法連續犯之規定論以一罪，
    並加重其刑【被告宇○○行為後，刑法及刑法施行法業於94
    年2 月2 日經總統以華總一義字第09400014901 號令修正公
    布，並於95年7 月1 日施行，參酌最高法院95年5 月23日刑
    事庭第8 次會議決議，新刑法第2 條第1 項之規定，係規範
    行為後法律變更所生新舊法律比較適用之準據法，於新刑法
    施行後，應適用新刑法第2 條第1 項之規定，為「從舊從輕
    」之比較。另於比較時應就罪刑有關之共犯、未遂犯、想像
    競合犯、牽連犯、連續犯、結合犯，以及累犯加重、自首減
    輕暨其他法定加減原因（如身分加減）與加減比例等一切情
    形，本於統一性及整體性原則，綜其全部罪刑之結果而為比
    較。本院審酌：(一)按「稱公務員者，謂依法令從事於公務之
    人員」，95年7 月1 日修正施行前刑法第10條第2 項定有明
    文。又被告宇○○行為後，刑法已於95年7 月1 日修正施行
    ，修正施行後之刑法第10條第2 項規定：「稱公務員者，謂
    下列人員：(1)依法令服務於國家、地方自治團體所屬機關而
    具有法定職務權限，以及其他依法令從事於公共事務，而具
    有法定職務權限者。(2)受國家、地方自治團體所屬機關依法
    委託，從事與委託機關權限有關之公共事務者」。經比較新
    舊法，因新法已限縮公務員之範圍，是以新法較有利於被告
    宇○○。又被告宇○○於行為時，係屬臺灣國際造船公司員
    工，為公營事業員工，依行為時之刑法第10條第2 項規定，
    並參照大法官會議釋字第8 號解釋意旨，應屬刑法之公務員
    。嗣刑法第10條第2 項雖經修正，並已限縮公務員之範圍，
    惟因被告宇○○係依政府採購法之規定，負責N5806 、N581
    5 等投標案之發包、領標作業，同時擔任簽訂契約之聯絡人
    ，已如前述。是參酌刑法第10條第2 項之修正理由：「如非
    服務於國家或地方自治團體所屬機關，而具有依『其他依法
    令從事於公共事務而具有法定權限者』，因其從事法定之公
    共事項，應視為刑法上的公務員，故於第1 款後段併規定之
    。此類之公務員，例如依水利法及農田水利會組織通則相關
    規定而設置之農田水利會會長及其專任職員屬之。其他尚有
    依政府採購法規定之各公立學校、公營事業之承辦、監辦採
    購等人員，均屬本款後段之其他依法令從事於公共事務而具
    有法定職務權限之人員」，應認被告宇○○亦屬刑法之公務
    員。從而，依修正前、修正後刑法第10條第2 項之規定，被
    告宇○○均屬刑法之公務員。(二)連續犯部分：被告宇○○行
    為後，刑法第56條連續犯之規定，業已修正刪除，並於95年
    7 月1 日施行，則被告宇○○之犯行，因行為後新法業已刪
    除連續犯之規定，此刪除雖非犯罪構成要件之變更，但顯已
    影響行為人刑罰之法律效果，自屬法律有變更，依新法第2
    條第1 項規定，比較新、舊法之結果，以舊法較為有利於行
    為人。職此，因本案涉及法律變更，且以舊刑法有利於被告
    宇○○，參諸前開最高法院決議意旨，依新刑法第2 條第1
    項前段規定，自應適用最有利於被告宇○○之舊刑法，併此
    敘明】。爰審酌被告宇○○身為臺灣國際造船公司員工，負
    責依政府採購法之規定，辦理採購業務，為刑法上之公務員
    ，本應就其職務上所知悉之投開標事項，保守秘密，以維採
    購之公平，惟竟向他人洩漏領標廠商名稱及領標廠商數，且
    犯後否認犯行，行為實有非議，並參以本件所造成之危害等
    一切情狀，量處如主文所示之刑。又被告宇○○上開所犯之
    罪，犯罪時間係在96年4 月24日之前，且處有期徒刑在1 年
    6 月以下，應依中華民國96年罪犯減刑條例第2 條第1 項第
    3 款、第7 條之規定，減為有期徒刑3 月，並諭知易科罰金
    折算標準【被告宇○○行為後，罰金罰鍰提高標準條例第2
    條業已刪除，而刑法第41條第1 項前段關於易科罰金之折算
    標準，已由舊法之銀元100 元、200 元、300 元，修正為新
    臺幣1,000 元、2,000 元、3,000 元，因屬科刑規範事項之
    變更，其折算標準為裁判時所應諭知，自有就新舊法規定比
    較之必要，經比較新舊法結果，以被告宇○○行為時之舊法
    較為有利於被告宇○○，自應適用舊法】。又被告宇○○並
    無前科，有臺灣高等法院被告前案紀錄表可參，其因一時失
    慮致罹本罪，且被告宇○○洩密之前，承包之各家廠商早已
    達成圍標之協議，且均依協議領（投）標，被告宇○○之洩
    密行為，僅使天○○確認廠商有無違反協議，並未因此造成
    其他廠商再次受到壓迫，而有放棄投標之行為，違法情節尚
    非重大，諒其經此偵審程序，當知所警惕，應無再犯之虞，
    本院認其所受之宣告刑，以暫不執行為適當，爰諭知緩刑3
    年，以啟自新。
參、無罪及不另為無罪判決部分：
一、公訴意旨略以：
  (一)被告庚○○係臺灣國際造船公司高雄總廠船體工廠副廠長，
    就該工廠所發包之船體除鏽勞務採購工程，負責督導工程進
    度掌握，為依法從事公務之人員。戊○○原係臺灣國際造船
    公司高雄總廠船體工廠塗裝工場主任；天○○原係臺灣國際
    造船公司高雄總廠船體製造廠冷作技術員。戊○○、天○○
    均於90年12月間，因臺灣國際造船公司實行再生計畫而退休
    ，並於91年7 月間，合資成立技勁股份有限公司（自94 年8
    月8 日起，更名為凱旺海事工程公司），由戊○○擔任該公
    司董事長，天○○擔任總經理，凱旺海事工程公司與順昌工
    程行、聯華工程有限公司（下稱聯華公司）、嘉禾工程行、
    辰成公司（起訴書誤載為辰芳工程有限公司）、政鴻油漆工
    程行（下稱政鴻工程行）、基乙公司、炳煌工程行（原負責
    人為壬○○，95年1 月23日負責人變更為Ａ○○）、東明工
    程行、虹杰工程行（負責人為黃○○，起訴書誤載為酉○○
    ）、三和油漆工程行（下稱三和工程行）、大麥工程行、再
    興工程行（負責人為己○○，且訴書誤載為潘虹聿）、寶勝
    工程行、宏浥工程行（負責人為申○○，起訴書誤載為楊文
    勳）、聖弘工程行、旻榮工程有限公司（下稱旻榮公司）、
    長峰工程行、興隆船舶工程有限公司（下稱興隆公司，自93
    年8 月18日起，負責人變更為未○○，起訴書誤載為黃武郎
    ）、展欣工程行、聯勝工程行（負責人為乙○○，起訴書誤
    載為丙○○）均為承攬臺灣國際造船公司高雄總廠船體塗裝
    工場發包之船體除銹塗裝工程包商，亦是經臺灣國際造船公
    司企劃處審核許可之下包協力廠商。
  (二)緣自91年間起，臺灣國際造船公司在發包船體除鏽塗裝勞務
    採購工程時，為免眾多協力廠商低價搶標，造成工程品質低
    落、延宕工期無法如期交船，致臺灣國際造船公司遭船東罰
    款，乃期望採大包制，希望下包廠商在標得船體除鏽塗裝勞
    務採購工程後，能夠整合並調派其他廠商之人力協助施工，
    然此制度並非指承包商在投標前即預先互相協議不為價格競
    爭，而係期望廠商自行合併整合為大型承包商，有能力在競
    標得標後，獨立施作船體塗裝工程。又臺灣國際造船公司之
    船塢當時1 次可容納大、小船各1 艘同時進行塗裝工程，而
    大船發包時均分2 區開標，小船則不分，故1 次發包可同時
    開3 標供廠商投標。詎戊○○利用其曾任職船體塗裝工廠主
    任之經歷，夥同天○○主導與順昌工程行負責人戌○○、聯
    華公司負責人子○○、嘉禾工程行負責人丁○○、辰成公司
    負責人玄○○、政鴻工程行負責人地○○○、基乙公司負責
    人午○○、炳煌工程行前負責人壬○○、東明工程行負責人
    辛○○、虹杰工程行現場實際負責人酉○○、三和油漆工程
    行負責人巳○○、大麥工程行負責人卯○○、再興工程行現
    場實際負責人潘虹聿、寶勝工程行負責人辰○○、宏浥工程
    行現場實際負責人楊文勳、聖弘工程行負責人亥○○、旻榮
    公司負責人宙○○、長峰工程行借牌人謝錫泉、興隆公司前
    負責人黃武郎、展欣工程行負責人丑○○、聯勝工程行現場
    實際負責人丙○○等20家承包商，共同基於意圖獲取不當利
    益之概括犯意聯絡，協議將包括凱旺海事工程公司在內有資
    格投標臺灣國際造船公司船體除鏽塗裝工程之上開21家廠商
    ，分為甲、乙、丙三組參與投標，每組各推二家廠商為代表
    人，分別為甲組廠商計有順昌工程行、聯華公司、嘉禾工程
    行、辰成公司、政鴻工程行、基乙公司、炳煌工程行、東明
    工程行共8 家，以順昌油漆工程行負責人戌○○、辰成公司
    負責人玄○○為代表；乙組計有虹杰工程行、三和工程行、
    大麥工程行、再興工程行、寶勝工程行、宏浥工程行、聖弘
    工程行共7 家，以三和油漆工程行負責人巳○○、大麥工程
    行負責人卯○○為代表；丙組廠商計有凱旺海事工程公司、
    旻榮公司、長峰工程行、興隆公司、展欣工程行、聯勝工程
    行共6 家，以凱旺海事工程公司戊○○、天○○為代表，並
    於92年6 月27日（該協定雖記載簽約日期為92年6 月26日，
    但事實上應係於92年6 月27日簽名、蓋章）由甲組戌○○、
    玄○○，乙組巳○○、卯○○，丙組戊○○、天○○三組代
    表簽訂「塗裝業務合作協定」，以契約方式約定中船公司塗
    裝工場船上除鏽工程由三方協商承接，組與組間不得跨組競
    標，標得工程後由該組內之廠商共同施作後再朋分工程款，
    達成彼此不為價格競爭之合意，共同圍標中船公司船體工廠
    所發包之各船體除鏽塗裝勞務採購案，包括得標順序，分配
    施工區域、施工項目等事宜，要求彼此不得為價格之競爭，
    該協定簽訂後，各家廠商為取得互信基礎，乃由臺灣國際造
    船公司高雄船體工廠副廠長庚○○擔任「見證人」，將協議
    書交予庚○○保管，且由代表廠商分別簽立面額新臺幣（下
    同）100 萬元之本票各1 紙，做為擔保各廠商遵守協定之保
    證金，即違背約定之廠商需賠付其他廠商100 萬元，並將本
    票3 紙一併交予庚○○代為保管（上述事實，起訴書記載有
    誤，爰更正如上），目的在藉由庚○○之公信力使廠商互相
    信任。自簽訂上開「塗裝業務合作協定」後，技勁公司等21
    家廠商連續於下列時間標得8 標標案，總計工程款金額高達
    1 億256 萬1994元：92年7 月17日標得代號N5806 標案，
    金額1,094 萬4,000 元，投標廠商有凱旺海事工程公司、再
    興工程行、及基乙公司3 家，得標廠商為Ａ區凱旺海事工程
    公司，Ｂ區再興工程行。92年7 月30日標得代號Ｎ5815標
    案，金額939 萬元，本標案前2 次開標結果均流標，第3 次
    由基乙公司、再興工程行、順昌工程行參與投標，開標結果
    由基乙公司得標。92年10月22日標得代號N5801 標案，金
    額1818萬元，投標廠商有東明工程行、再興工程行、凱旺海
    事工程公司，得標廠商為凱旺海事工程公司與東明工程行。
    92年10月22日標得代號N5816 標案，金額925 萬元，投標
    廠商有凱旺海事公司、宏浥工程行、順昌工程行，得標廠商
    為宏浥工程行。92年12月10日標得代號N5802 標案，金額
    1801萬7994元，投標廠商有凱旺海事工程技勁公司、嘉禾工
    程行、聖弘工程行，得標廠商為聖弘工程行與嘉禾工程行。
    92年12月10日標得代號N5817 標案，金額920 萬元，投標
    廠商有聖弘工程行、凱旺海事工程公司、順昌工程行，得標
    廠商為凱旺海事工程公司。92年3 月11日標得代號N5803
    標案，金額1840萬元，本件標案採限制性招標，得標廠商Ａ
    區為聯勝工程行，Ｂ區為寶勝工程行。93年3 月11日標得
    代號N5818 標案，金額918 萬元，本件標案採限制性招標，
    得標廠商為辰成公司。
  (三)被告廖文獻係臺灣國際造船公司高雄總廠船體工廠廠長，負
    責審核該工廠各項採購標案底價及綜理該廠業務；被告癸○○係臺灣國際造船公司高雄總廠船體工廠塗裝工場主任，負
    責該場之油漆系統規劃、外包採購預算之編列，並擔任N581
    5 標案之主辦及執行契約工作；被告宇○○係臺灣國際造船
    公司高雄總廠船體工廠生產課管理師，負責勞務採購、設備
    管理等業務，並負責N5806 、N5815 標案之發包並擔任簽訂
    契約之聯絡人。詎被告廖文獻、癸○○、宇○○明知渠等均
    為依據法令從事公務之人員，明知臺灣國際造船公司高雄總
    廠船體工廠於92年7 月17日辦理開標作業之N5806 標案，A
    、B 兩區之底價各為547 萬2000元；於92年7 月30日所辦理
    之N5815 標案底價920 萬元；於93年3 月11日所辦理之N580
    3 標案，A 、B 兩區之底價各為921 萬元，均屬機密，竟各
    基於洩漏國防以外秘密之犯意，被告廖文獻於92年7 月15日
    13 時20 分許，致電天○○要求天○○對於N5806 標案之投
    標價格應多考慮一下，不要離底價太近，到時又再爭等語。
    而被告宇○○則於93年3 月11日上午某時許，於開標作業進
    行中，步出開標會場，向天○○表示：該標案之底價為920
    萬元，相信一下等語。被告癸○○則於N5806標開標前，
    告知天○○該標案之價格大約為536萬元，再於92年7月21
    日，告知戊○○（起訴書誤載天○○）N5815標案之底價在
    900 萬至1000萬元之間，而非戊○○（起訴書誤載天○○）
    提議之1000萬元至1050萬元之間等語，致技勁公司、再興工
    程行均以538萬元，分別標得N5806標案A、B兩區之工程；基
    乙公司則以939萬元標得N5815標案之工程；聯勝工程行、寶
    勝工程行均以920萬元標得N5803標案A、B兩區之工程。
  (四)綜上，因認告庚○○涉嫌違反政府採購法第87條第4 項罪嫌
    ；被告廖文獻、癸○○、宇○○則係涉犯刑法第132 條第1
    項之洩漏國防以外秘密罪嫌等語。
二、按犯罪事實應依證據認定之，無證據不得認定其犯罪事實；
    又不能證明被告犯罪，應諭知無罪之判決，刑事訴訟法第15
    4條第2項及第301條第1項前段分別定有明文。又按刑事訴訟
    法上所謂認定犯罪事實之證據，係指足以認定被告確有犯罪
    行為之積極證據而言，如未能發現相當證據或證據不足以證
    明，自不能以推測或擬制之方法，以為裁判基礎（最高法院
    29年上字第3105號及40年台上字第86號判例參照）；而認定
    不利於被告之事實，須依積極證據，苟積極證據不足為不利
    被告之認定時，即應為有利於被告之認定，更不必有何有利
    之證據（最高法院30年上字第816 號判例參照）。次按刑事
    訴訟法第161 條已於91年2 月8 日修正公布，其第1 項規定
    ：檢察官就被告犯罪事實，應負舉證責任，並指出證明之方
    法。因此，檢察官對於起訴之犯罪事實，應負提出證據及說
    服之實質舉證責任。倘其所提出之證據，不足為被告有罪之
    積極證明，或其指出證明之方法，無從說服法院以形成被告
    有罪之心證，基於無罪推定之原則，自應為被告無罪判決之
    諭知（最高法院92年台上字第128 號判例參照）。
三、公訴人認被告4 人涉犯上開罪嫌，無非係以證人戊○○、天
    ○○、甲○○及各承包廠商之證詞，並有相關扣案物證及監
    聽譯文資料等證據，資為論罪依據。訊據被告4 人均堅決否
    認有何上開犯行，被告庚○○辯稱：伊未參與「塗裝業務合
    作協定」之訂定，係各承包廠商協議後，將該協議書交由其
    保管等語。被告廖文獻則辯陳：採購金額超過50萬元，伊並
    無底價核定權，故N5806 標案之底價僅有核定人知悉，伊不
    知底價。又因N5805 、N5806 標案之船型大小及工作內容相
    同，而N5805 標案已於92年3 月決標，標價為493 萬元，當
    時廠商施作後虧本，且已得知底價係500 萬元，故N5806 標
    案公告後，廠商就猜底價應為500 萬元，伊認為標價與底價
    相同，會被檢討，且有洩漏底價之問題，故才於電話中對天
    ○○表示不要距離N5805 之底價那麼近等語。另被告癸○○
    則以：伊未參與塗裝底價之核定及制定，不知底價之內容，
    亦未洩漏底價等語置辯。至被告宇○○則辯陳：N5803 標案
    係分2 區議價，天○○係參與A 區議價，因天○○出價至92
    7 萬元後，就不願降價，並與主持議價之臺灣國際造船公司
    副總經理甲○○發生爭執，甲○○並將天○○趕至會場外，
    嗣B 區部分由寶勝工程行以920 萬元議價得標，故甲○○要
    求伊至會場外叫天○○進入場內，商談是否願以920 萬元承
    攬A區部分，伊並未洩漏底價等語。
四、被告庚○○部分：
  (一)被告庚○○於93年4 月7 日接受司法警察詢問時，並未回答
    ：「（問：前述塗裝包商所協議之「塗裝業務合作承包協定
    」時，你是否在場？）我的確在場」等語；證人戌○○於93
    年4 月15日接受司法警察詢問時，並未回答：「（問：前述
    包括貴公司在內之21家廠商，對於中船公司船體工廠（塗裝
    工場）發包之船體磨鏽、噴沙、塗裝之工程，協議訂定有關
    「塗裝業務合作承包協定」時，有無中船人員參與？）有的
    ，在我記憶中庚○○曾參加甲、乙丙3 組承攬個案協議1 次
    ，93年3 月，庚○○則參加甲、乙、丙、丁4 組承攬個案協
    議1 次，我等廠商協調後之結論，也都會向庚○○報告」等
    語；證人玄○○於93年4 月21日接受司法警察詢問時，並未
    回答：「我等廠商協調後之結論，也都會向庚○○報告」等
    語之事實，業經本院當庭播放該警詢錄音帶勘驗屬實，業如
    前述，故被告庚○○、證人戌○○、玄○○此部分之陳述，
    不得作為認定被告庚○○犯罪之證據。
  (二)證人天○○於警詢中證陳：剛開始庚○○認為我等廠商削價
    競爭後，影響工程進度，為考量交船進度，建議我等廠商分
    組協議分配承攬各招標案，我等廠商先後曾在餐廳、本公司
    辦公室、中船公司修船廠旁廠商使用之貨櫃屋辦公室等場所
    ，討論分配承攬個案事宜，在我記憶中庚○○曾參加甲、乙
    丙3 組承攬個案協議1 次，93年3 月，庚○○則參加甲、乙
    、丙、丁4 組承攬個案協議1 次，我等廠商協調後之結論，
    也都會向庚○○報告等語（詳他字卷第181 頁背面第9 行以
    下）；固核與證人玄○○於警詢中陳述：（問：要規劃改天
    要改4 組的時候，他（指被告庚○○）有參加，分三組他也
    有參加1 次就是，總共參加2 次是不是情形就是這樣？）嗯
    」等語相符（詳前開勘驗筆錄及錄音譯文資料），並有「塗
    裝業務合作協定」及監聽譯文資料為證。惟本院審酌：
  觀之如附表編號1 至8 、11所示之監聽譯文資料：(1)證人戊○○曾於92年6 月24日17時16分許，撥打電話與證人天○○
    聯絡，表示其與聯勝工程行負責人丙○○（綽號「媽祖（主
    ）」，詳他字卷第373 頁背面之各廠商聯絡電話資料）談妥
    ，且就廠商協議部分，預定於92年6 月25日（即翌日）將合
    約書寫好，另告知證人天○○已於92年6 月24日下午，邀集
    廠商協議。(2)證人戊○○曾於92年6 月24日18時57分許，撥
    打電話與展欣工程行負責人丑○○（綽號「阿猴仔」，依前
    開廠商聯絡電話資料，丑○○係0000000000號行動電話之持
    用者）聯絡，期間丑○○表示因太忙，故未於該日下午前往
    前請教證人戊○○之計劃，證人戊○○則表示：原則上大家
    係討論將價格談定，不要互相殺價等語。(3)證人戊○○於92
    年6 月24日22時3 分許，與王義玲（即技勁公司員工）電話
    聯絡過程中，當王義玲詢問該日下午與包商談論情形如何，
    證人戊○○則回稱談好了，之後2 人就討論罰款係100 萬元
    或200 萬元。(4)證人戊○○於92年6 月24日22時37分許，撥
    打電話與許亞來（即技勁公司股東）聯絡，表示曾於該日下
    午邀集包商，討論大家一起作，將價格抬高，已與所有包商
    談妥，預定於92年6 月25日或26日（即明、後天），由廠商
    在合約上簽名，違反合約要罰200 萬元。(5)證人天○○於92
    年6 月27日16時49分許，撥打電話與證人戊○○聯絡，雙方
    討論何時要請包商蓋章，證人戊○○就決定通知包商於該日
    下午5 時30分許，至其辦公室蓋章，嗣證人天○○、戊○○
    則分別撥打電話聯絡戌○○、卯○○（持用0000000000，詳
    他字卷第373 頁背面之各廠商聯絡電話資料）及巳○○，通
    知該包商至辦公室蓋章。(6)證人天○○於92年7 月8 日上午
    11時20分許，撥打電話與被告庚○○聯絡時，曾表示包商已
    蓋好印章，當日下午要將協議書交予被告庚○○，另開標前
    1 天，再將100 萬元支票交付被告庚○○，期間被告庚○○
    質疑為何會有6 人蓋章。(7)證人天○○於92年7 月15日上午
    10時32分許，撥打電話與被告庚○○聯絡，要求被告庚○○
    於當日下午4 時許，至某處（非被告庚○○之辦公室）出席
    會議，欲將支票交付被告庚○○，並強調被告庚○○係公親
    。(8)證人天○○於92年7 月16日上午9 時14分許，撥打電話
    向證人戊○○告知：昨天（即92年7 月15日）將300 萬元（
    應指支票）交付被告庚○○，被告庚○○表示要標多少，要
    先告知，不要讓他們難看等語之事實，有該監聽譯文資料及
    通訊監察書在卷可參。準此，綜合上開監聽譯文所示之對話
    內容，可知各代表廠商於「塗裝業務合作協定」簽名、蓋章
    前後（該協定書係記載於92年6 月26日簽訂），證人戊○○
    曾於92年6 月24日下午，邀集廠商協議，並已達成共識；再
    於92年6 月27日下午15時30分許，通知戌○○、卯○○及巳
    ○○等人至其辦公室，在備妥之「塗裝業務合作承包協定」
    上簽名、蓋章。嗣證人天○○於92年7 月8 日下午，將前開
    「塗裝業務合作承包協定」交付被告庚○○；之後，復於N5
    806 標案開標（於92年7 月17日開標）之前1 天，通知被告
    庚○○於92年7 月15日下午16時許，至某處出席會議，當場
    將面額合計300 萬元之本票交付被告庚○○甚明。
  又戌○○、玄○○、巳○○、卯○○、戊○○及天○○等人
    係於92年6 月27日，在「塗裝業務合作協定」上簽名、蓋章
    ，顯見上開「塗裝業務合作協定」，至遲於92年6 月27日即
    已達成協議。如被告庚○○參與「塗裝業務合作協定」之協
    議，理應於廠商協議時在場，並在該協定上簽名，且經由參
    與協議之過程中，當知悉參與協議之廠商。惟觀之前開監聽
    譯文內容，在92年6 月27日之前，證人戊○○、天○○並未
    與被告庚○○聯絡，通知被告庚○○到場參與協議，或與被
    告庚○○討論圍標內容；且證人戊○○與證人天○○、承包
    廠商或其他人之對話中，亦均未提及被告庚○○參與圍標協
    議，則被告庚○○是否參與協議，已非無疑。再者，上開「
    塗裝業務合作協定」簽名、蓋章後，證人天○○於92年7 月
    8 日，曾撥打電話與被告庚○○聯絡，期間被告庚○○曾質
    疑為何多達6 人於該協定書上蓋章，亦足徵被告庚○○應未
    參與該協議，否則本件參與協議之人員計6 人，且被告庚○○亦與該6 人共同參與該協議，應已知悉參與協議之人員，
    又豈會質疑參與協議之人數。另證人戊○○、天○○等人於
    92年6 月27日，在「塗裝業務合作協定」上簽名、蓋章時，
    被告庚○○如果在場，並參與該協議，則該廠商簽名、蓋章
    後，應會當場要求被告庚○○於該協定書上簽章，縱未如此
    要求，則各家廠商既均已用印完畢，亦應會直接將該協定書
    交由被告庚○○，又豈會遲至92年7 月8 日下午，證人天○○始將該協定書交付予被告庚○○。是就現存之證據資料而
    言，尚無證據證明被告庚○○參與「塗裝業務合作協定」之
    協議。
  證人天○○於92年7 月15日上午10時32分許，撥打電話與被
    告庚○○聯絡，要求被告庚○○於該日下午16時許，出席會
    議，被告庚○○依約抵達後，證人天○○乃將面額合計300
    萬元之本票交付被告庚○○，業據被告庚○○於本院審理中
    自承在卷（詳本院卷(四)第17行至第23行），並有如附表編號
    8 、11所示監聽譯文資料可參。由於被告庚○○於92年6 月
    27日之前，未曾參與「塗裝業務合作協定」之協議，業經本
    院認定如前；且因證人天○○、玄○○均於警詢中證陳：被
    告庚○○曾參加甲、乙丙3 組承攬個案協議1 次等語（出處
    詳前）。顯見證人天○○、玄○○所指被告庚○○參與協議
    之部分，應係指被告庚○○於92年7 月15日下午16時，曾出
    席會議。惟因被告庚○○出席該次會議時，各承包廠商至遲
    於92年6 月27日前，已達成圍標之協議，並於「塗裝業務合
    作協定」內載明各標案應由何廠商得標之事實，有該「塗裝
    業務合作協定」附卷可參。此外，復參以被告庚○○出席該
    會議之目的，係應證人天○○之要求，以公證人之地位，代
    為保管本票；而該本票係各代表廠商事先簽發後，先交由證
    人天○○收受，待被告庚○○出席該會議後，再由證人天○○轉交被告庚○○等情，亦有如附表編號11所示之監聽譯文
    內容可參。足認被告庚○○於92年7 月15日16時出席會議之
    前，各承包廠商已達成協議，並各簽發本票交由證人天○○
    保管，被告庚○○在協議達成後，以公證人之地位到場，並
    收受證人天○○所轉交面額合計300 萬元之本票，尚難認有
    參與圍標之情事。
  另依現存之證據資料而言，因被告庚○○僅參與92年7 月15
    日16時之會議，在此前後，並無證據證明被告庚○○亦曾參
    與協議；且觀之如附表編號16至18所示之監聽譯文資料，嗣
    後之投標案，均由證人戊○○、天○○先行協議，再擬具書
    面，通知各代表包商簽章，並無被告庚○○涉及參與協議之
    事證，是亦難認被告庚○○於92年7 月15日之後，另有共同
    圍標之情事。至被告庚○○雖於檢察事務官偵查中陳稱：伊
    負責叫他們來投標，且要有陪標者，係他們先決定好何人得
    標，再來投標，投標前伊都會找他們協調等語（詳他字卷第
    171 頁第3 行以下）。惟被告庚○○於該次偵訊後不久，復
    於檢察官覆訊時稱：係由各組自行協調投標、陪標之廠商等
    語（詳他字卷第177 頁第5 行以下）。則被告庚○○是否參
    與決定何人得標、何人陪標，已非無疑。再者，各承包商於
    92年6 月27日達成圍標協議時，已同時決定各標案應由何人
    得標，且須簽發本票作為擔保；況由何人陪標，僅須依次輪
    流，在各承包廠商均可施作工程之下，應無庸透過被告庚○○出面協調，始能決定。此外，參以被告庚○○係公證人，
    未參與圍標，僅協調人力之支援等事實，復據證人戊○○、
    天○○、卯○○、戌○○、玄○○於本院審理中證陳明確（
    詳本院卷(四)第30頁第5 行以下、第41頁第第13行以下、第93
    頁第1 行以下、第376 頁第19行以下、第381 頁第2 行以下
    ），是被告庚○○上開陳述，尚難為其不利之認定。
  綜上，被告庚○○上開所辯，應可採信。則被告庚○○既事
    前未參與圍標之協議，且於圍標協議達成後，復未參與圍標
    之行為，其基於公證人之地位，代為保管協議書及本票，期
    間均未制止圍標行為，雖有不當，但與參與圍標之行為人間
    ，應無犯意聯絡及行為分擔，尚難認有違反政府採購法第87
    條第4 項之罪嫌。此外，復查無積極證據足資證明被告庚○○有檢察官所指之犯行，不能證明被告庚○○犯罪，依法應
    為無罪判決之諭知。又因被告庚○○既經本院判決無罪，則
    關於93年3月9日之協議部分，即不在本院審究之範圍內，附
    此敘明。
五、被告廖文獻部分：
    觀之如附表編號9 、11所示之監聽譯為資料，被告廖文獻於
    92年7 月15日13時20分許，撥打電話與證人天○○聯絡時，
    雖曾表示：「我早上聽長哥說你806 的標價你要多考慮一下
    ，不能那麼近啦，到時又在爭」等語。且證人天○○於92年
    7 月16日上午9 時14分許，撥打電話與證人戊○○聯絡時，
    亦曾表示：「昨天廖文獻打電話給我說，標的時候離底價遠
    一點，別太近，很難看」、「他說536 萬元啦，806 案」等
    語。惟本院審酌：依被告廖文獻、證人天○○於92年7 月15
    日13時20分之對話內容，被告廖文獻應係聽聞證人天○○就
    N5806 標案之投標價，認離底價太近，故撥打電話與證人天
    ○○聯絡，要求證人天○○再考慮投標價格，不要離底價太
    近。就整體對話內容而言，被告廖文獻並未具體明確告知底
    價，在證人天○○可能依其他管道得知底價下，尚難認被告
    廖文獻已洩漏N5806 標案之底價。至證人天○○於92年7 月
    16日上午9 時14分許，與證人戊○○電話聯絡時，雖曾表示
    ：被告廖文獻說底價為536 萬元等語，惟觀之該對話前後內
    容，證人天○○係稱：被告廖文獻電話告知等語。然證人天
    ○○所使用之電話，自92年4 月8 日起，即陸續被施以通訊
    監察之事實，有臺灣高雄地方法院檢察署92年度監字第485
    號卷可參。如被告廖文獻、證人天○○彼此以電話聯絡，被
    告廖文獻並於電話中告知底價為536 萬元，因該對話涉及洩
    密，係屬重要之犯罪證據，理應會於監聽譯文內明確載明，
    但觀之卷附監聽譯文內容，查無此段對話，則被告廖文獻就
    N5806 標案部分，是否曾向證人天○○洩漏底價為536 萬元
    ，亦有可疑。再者，N5805 、N5806 標案之船舶係同型船，
    且施作面積相同，而N5805 標案底價為1000萬元（即A 、B
    區各為500 萬元），於92年3 月22日開標，當時係由技勁公
    司、聯勝工程行以986 萬元，標得該工程之事實，有底價估
    算單及臺灣國際造船公司磨銹、噴砂工程一覽表在卷足憑（
    詳本院卷(一)第151 頁、第152 頁；他字卷第373 頁）。則證
    人天○○既為凱旺海事工程公司總經理，且曾參與N5805 標
    案之投標及施作，在計算盈虧之餘，兼以N5805 之底價為基
    準，預估N5806 標案之合理底價，乃以538 萬元投標（指A
    區），縱與A 區底價5,472,000 元相近，亦有可能係屬個人
    評估所得，尚難認該底價係由被告廖文獻所洩漏。此外，復
    查無積極證據足資證明被告廖文獻有檢察官所指之犯行，不
    能證明被告廖文獻犯罪，依法應為無罪判決之諭知。
六、被告癸○○部分：
    證人天○○固於警詢中證陳：N5806 標案開標前，被告癸○○曾告知該案之價格大約536 萬元等語（詳他字卷第183 頁
    背面倒數第3 行以下）。且觀之如附表編號13所示之監聽譯
    文資料，被告癸○○於92年7 月21日16時58分許，撥打電話
    與證人戊○○聯絡時，曾表示N5815 標案之價格大約在900
    萬元至1,000 萬元之間等語。惟本院審酌：
  (一)N5806 、N5816 等標案之底價部分，係先由船體工廠工程師
    陳立台擬定各為10,944,000元（即A 、B 區各為5,472,000
    元）、9,447,168 元後，再逐級呈由被告庚○○、廖文獻、
    助理副總經理甲○○、副總經理寅○○核定，其中N5806 標
    案最後核定底價與原擬定底價相同；至N5815 標案最後核定
    底價則為920 萬元，與原擬定底價不同等情，有臺灣國際造
    船公司「船體工廠業務工程外包底價估算單」在卷可稽（詳
    本院卷(一)第152 頁至第153 頁）。又上開標案之底價係經由
    助理副總經理甲○○簽核後，再由副總經理寅○○核定，在
    核定之過程中，因分析底價之結構，且須配合公司政策，有
    時會變更承辦人所建議之價格，底價核定後，須由寅○○親
    自以信封密封，並蓋官章，直到開標時，才能啟封之事實，
    業據證人寅○○於本院審理中證陳明確（詳本院卷(四)第78頁
    第6 行以下）。準此，因底價核定過程中，係經由陳立台擬
    定底價，再逐級呈閱予被告庚○○、廖文獻、證人甲○○、
    寅○○等人，最後由證人寅○○核定底價後，再親自彌封，
    則被告癸○○既未參與底價之核定，能否得知N5806 、N581
    6 等標案之底價，並分別洩漏予證人天○○、戊○○等人，
    已非無疑。
  (二)再者，關於被告癸○○是否洩漏N5806 標案之底價，證人天
    ○○嗣於本院審理中翻異前詞，改證陳：印象中未和被告癸○○談到536 萬元這件事，不知536 萬元如何得來等語（詳
    本院卷(四)第48頁第3 行至第13行）。因被告癸○○既未參與
    核定底價，在其業務範圍內無法得知底價，業如前述。且N5
    805 、N5806 標案之船舶係同型船，施作面積相同，而N580
    5 標案底價為1000萬元（即A 、B 區各為500 萬元），於92
    年3 月22日開標，當時係由凱旺海事工程公司、聯勝工程行
    以986 萬元，標得該工程之事實，有底價估算單及臺灣國際
    造船公司磨銹、噴砂工程一覽表在卷足憑（詳本院卷(一)第
    151 頁、第152 頁；他字卷第373 頁）。則證人天○○既為
    凱旺海事工程公司總經理，且曾參與N5805 標案之投標及施
    作，在計算盈虧之餘，兼以N5805 之底價為基準，預估N580
    6 標案之合理底價，乃以538 萬元投標（指A 區），縱與A
    區底價5,472,000 元相近，亦有可能係屬個人評估所得，尚
    難認該底價應係由被告癸○○所洩漏。
  (三)按「機關辦理採購時，應估計採購案件之件數及每件之預算
    金額。預算及預計金額，得於招標公告中一併公開」；「底
    價於決標後，除有特殊情形外，應予公開」，政府採購法第
    27條第3 項、第34條第3 項分別定有明文。顯見「預算及預
    計金額」、「決標之底價」，原則上係屬可公開之事項，非
    屬國防以外應秘密之消息。是被告癸○○於如附表編號13所
    示之時間，固曾向證人戊○○表示：N5816 標案之目標範圍
    在900 萬至1,000 萬之間等語。惟對話過程中，被告癸○○
    亦同時表示不知底價，但曾說明判斷之依據，係以已經開標
    之N5806 、N5816 等標案底價作為參考基礎，按工作面積之
    比例計算。則被告癸○○在不知底價之下，依其職務上所知
    之預算及預計金額，兼衡已開標之N5806 、N5816 等標案底
    價，判斷N5815 標案之底價應介在900 萬元至1,000 萬元之
    間，縱與N5815 標案之底價920 萬元相近，亦難認被告癸○○有洩漏國防以外應秘密之情事。至如附表編號14所示之監
    聽譯文資料，證人天○○雖曾表示：被告癸○○之意思係90
    0 萬元至920 萬元之間等語。但被告癸○○既已告知證人戊○○，N815標案底價係在900 萬元至1,000 萬元之間，又豈
    會告知證人天○○不同之價額；且證人天○○於該次對話中
    ，復表示：被告癸○○沒有講的很清楚等語，則被告癸○○
    是否曾向證人天○○告知此事，已非無疑，尚難為被告癸○○不利之認定。
  (四)綜上，被告癸○○上開所辯，應可採信。此外，復查無積極
    證據足資證明被告癸○○有檢察官所指之犯行，不能證明被
    告癸○○犯罪，依法應為無罪判決之諭知。
七、被告宇○○部分：
    觀之如附表編號19所示之監聽譯文資料，被告宇○○固於93
    年3 月11日上午某時許，於開標作業進行中，步出開標會場
    ，向天○○表示：該標案之底價為920 萬元，相信一下等語
    。惟本院審酌：關於N5803 標案於93年3 月11日議價之情形
    ，業據證人甲○○於本院審理中證陳：N803標案分成2 區，
    係採限制性招標，A 、B 區分別指定由聯勝工程行、寶勝工
    程行承作，當時係由伊主持開標，而證人天○○則代表聯勝
    工程行，嗣因寶勝工程行、聯勝工程行投標金額均高於底價
    ，但寶勝工程行投標金額較低，故請寶勝工程行優先減價，
    因第1 次減價金額還是高過底價，故由上開2 家工程行取回
    文件，同時減價，但還是高過底價，到第3 次減價時，聯勝
    工程行到927 萬元後，即不願再減，且證人天○○之言詞及
    行為，會影響往後議價之結果，就請證人天○○先行離開會
    場，伊繼續與寶勝工程行議定B 區以920 萬元完成議價，嗣
    就請被告宇○○至會場外，告知證人天○○B 區議價結果，
    詢問證人天○○是否願以同樣之價格，承作A 區之工程等語
    明確（詳本院卷(四)第83頁倒數第3 行以下、第84頁）。核與
    證人天○○於本院審理中證述：因在會場暗示其他廠商不能
    降價，一定要維持協議之價格，然後就被趕出去，嗣被告宇
    ○○出來說要其相信他一下，因為有1 家廠商已經降到底價
    ，且同意以降價金額來承包，該金額應該是920 萬元等語相
    符（詳本院卷(四)第46頁倒數第7 行以下）；並有開標紀錄表
    可參（詳本院卷(四)第264 頁至第265 頁）。準此，寶勝工程
    行決定以低於底價之920 萬元，承作N5815 標案B 區工程後
    ，被告宇○○乃依證人甲○○之指示，步出會場告知證人天
    ○○此事，並詢問證天○○是否願以同一價格，承作N5815
    標案A 區工程，顯見被告宇○○係將已公開之決標價格，告
    知證人天○○，詢問證人天○○是否願以同一價格承攬A 區
    工程，並未洩漏底價（底價為各區均921 萬元），尚難認被
    告宇○○有洩漏國防以外秘密罪嫌。此外，復查無積極證據
    足資證明被告宇○○此部分有檢察官所指之犯行，不能證明
    被告宇○○犯罪，依法原應為無罪判決之諭知，惟此部分如
    成立犯罪，與前開起訴論罪科刑部分，具有廢止前連續犯之
    裁判上一罪關係，爰不另為無罪判決之諭知。
據上論斷，應依刑事訴訟法第299 條第1 項前段、刑法第301 條
第1項 前段，刑法第2 條第1 項前段、第132 條第1 項、第74條
第1 項第1 款，修正前刑法第41條第1 項，廢止前刑法第56條，
廢止前罰金罰鍰提高標準條例第2 條，現行法規所定貨幣單位折
算新臺幣條例第2 條，中華民國96年罪犯減刑條例第2 條第1 項
第3 款、第7 條，判決如主文。
中　　華　　民　　國　　96　　年　　12　　月　 21　　日
               刑事第十五庭  審判長法  官  方百正
                                   法  官  方錦源
                                   法  官  戴韻玲
以上正本證明與原本無異。
如不服本判決應於收受本判決後10日內向本院提出上訴書狀，並
應敘述具體理由，如未敘述上訴理由者，應於上訴期間屆滿後20
日內補提理由書狀於本院（均須按他造當事人之人數附繕本）「
切勿逕送上級法院」。
中　　華　　民　　國　　96　　年　　12　　月　 24　　日
　　　　　　　　　　　　　　　　　 書記官  盧聰明
刑法第132條：
公務員洩漏或交付關於中華民國國防以外應秘密之文書、圖畫
、消息或物品者，處3年以下有期徒刑。
因過失犯前項之罪者，處1年以下有期徒刑、拘役或3百元以下罰
金。
非公務員因職務或業務知悉或持有第1項之文書、圖畫、消息或
物品，而洩漏或交付之者，處1年以下有期徒刑、拘役或3百元以
下罰金。
附表：
┌─┬───┬───────────┬───────────────┬──┐
│編│通聯時│通訊監察對象          │通聯譯文                      │備註│
│號│間    │                      │（92年度他字第2013號偵查卷內之│    │
│  │      │                      │頁數）                        │    │
├─┼───┼─────┬─────┼───────────────┼──┤
│1 │92年6 │A         │B         │A：...... 我已經和媽祖講好了，│    │
│  │月24日│戊○○    │天○○    │ 　我明天把一個合約寫好.....  │    │
│  │17：16│0000000000│0000000000│B：什麼合約？                 │    │
│  │      │          │          │A：跟他們協議啦，承包協議就對 │    │
│  │      │          │          │   了。                       │    │
│  │      │          │          │B：跟誰啊？                   │    │
│  │      │          │          │A：下午叫他們一起下拍定，拍定 │    │
│  │      │          │          │   後就是怎麼簽約的問題...... │    │
│  │      │          │          │   媽祖現在人在我這......     │    │
│  │      │          │          │（P.216）                     │    │
├─┼───┼─────┼─────┼───────────────┼──┤
│1 │92年6 │A         │B         │B ：... 不好意思，下午沒過去請│    │
│之│月24日│戊○○    │阿猴仔    │    教你的計劃，太忙了.....   │    │
│1 │18：57│0000000000│0000000000│A ：原則上我們討論的是大家把價│    │
│  │      │          │（應係指展│    格談定... 第一、要做就要賺│    │
│  │      │          │欣工程行負│    錢，價格就不要互相殺價    │    │
│  │      │          │責人丑○○│B ：我們也是這樣想，我剛和媽祖│    │
│  │      │          │）        │    和天○○都討論過... 不要說│    │
│  │      │          │          │    賺多啦，穩定是最重要的    │    │
│  │      │          │          │A ：下星期我會去基隆找大家好好│    │
│  │      │          │          │    談一下                    │    │
│  │      │          │          │（P.216）                     │    │
├─┼───┼─────┼─────┼───────────────┼──┤
│1 │92年6 │A         │B         │A：今天下午跟那些包商談的怎樣 │    │
│之│月24日│王義玲    │戊○○    │B：談好了，叫他來簽就可以了   │    │
│2 │22：3 │0000000000│0000000000│A：簽了沒                     │    │
│  │      │          │          │B：現在就要想內容給他們簽     │    │
│  │      │          │          │A：一個人要罰2 百萬，上次本來 │    │
│  │      │          │          │   說只要1百萬                │    │
│  │      │          │          │B：喂，說實在的2 百萬還不太夠 │    │
│  │      │          │          │A：我們現在是什麼時候開標     │    │
│  │      │          │          │（以下略）                    │    │
│  │      │          │          │（P.216）                     │    │
├─┼───┼─────┼─────┼───────────────┼──┤
│1 │92年6 │A         │B         │A：我昨天有跟中船那些廠長講， │    │
│之│月24日│戊○○    │技勁公司董│   不要讓大家都沒辦法做，所以 │    │
│3 │22：37│0000000000│事許亞來  │   我今天下午把所有包商找來， │    │
│  │      │          │          │   大家一齊做，把價格抬高，價 │    │
│  │      │          │          │   格抬高就比較好做一點       │    │
│  │      │          │          │B：中船沒把你踢出去           │    │
│  │      │          │          │A：哈哈，他們哭笑不得，殺低也 │    │
│  │      │          │          │   是我講，抬高也是我講，不過 │    │
│  │      │          │          │   ，我今天殺不了別人，只好把 │    │
│  │      │          │          │   價格抬高，讓自己佔便宜，讓 │    │
│  │      │          │          │   他們自己死，只有這樣搞了， │    │
│  │      │          │          │   因為老大教的只有這樣子，.. │    │
│  │      │          │          │   我今天已經把所有包商談好， │    │
│  │      │          │          │   開標我就交給天○○，明天、 │    │
│  │      │          │          │   後天我就幫他們寫，所有人簽 │    │
│  │      │          │          │   名，違反合約的罰2百萬..哈哈│    │
│  │      │          │          │   ，嚇人用的，這邊的包商都是 │    │
│  │      │          │          │   鄉巴佬。                   │    │
│  │      │          │          │（P.217）                     │    │
├─┼───┼─────┼─────┼───────────────┼──┤
│2 │92年6 │A         │B         │A：..... 不是說要去蓋章（合約 │    │
│  │月27日│天○○    │戊○○    │   書），你跑哪了...          │    │
│  │16：49│0000000000│0000000000│B：那慢點啦，我再給他們拖個兩 │    │
│  │      │          │          │   天......                   │    │
│  │      │          │          │A：啊，蓋一蓋啦......         │    │
│  │      │          │          │B：蓋是一回事，你要一鼓作氣， │    │
│  │      │          │          │   下星期一做一次來...... 現在│    │
│  │      │          │          │   是還沒通知何時簽約蓋章嘛   │    │
│  │      │          │          │   ......                     │    │
│  │      │          │          │A：這樣子不是很好，我不騙你， │    │
│  │      │          │          │   ，因為大家本來就有些存疑了 │    │
│  │      │          │          │   .........                  │    │
│  │      │          │          │B：下午開會時，六間包商都有去 │    │
│  │      │          │          │   ，去就表示......           │    │
│  │      │          │          │A：沒有，本來就是通知全部都要 │    │
│  │      │          │          │   去......                   │    │
│  │      │          │          │B：好啦，我現在通知他們下午五 │    │
│  │      │          │          │   點半到我們辦公室蓋章...... │    │
│  │      │          │          │A：好，大頭仔和俊宏仔你叫，其 │    │
│  │      │          │          │   他我叫。                   │    │
│  │      │          │          │（P.217）                     │    │
├─┼───┼─────┼─────┼───────────────┼──┤
│3 │92年6 │A         │B         │A：戊○○叫你們到辦公室蓋章。 │    │
│  │月27日│天○○    │某包商    │B：辦公室？                   │    │
│  │16：51│0000000000│0000000000│A：對啦，到辦公室蓋，他要叫大 │    │
│  │      │          │戌○○    │   家順便過去看什麼時候拿支票 │    │
│  │      │          │          │   ......                     │    │
│  │      │          │          │B：哭夭，印章拿給會計了...... │    │
│  │      │          │          │A：再去拿回來就好了，順便叫大 │    │
│  │      │          │          │   頭一齊去......             │    │
│  │      │          │          │（P.217）                     │    │
├─┼───┼─────┼─────┼───────────────┼──┤
│4 │92年6 │A         │B         │戊○○問某包商有沒有空，請其到│    │
│  │月27日│戊○○    │某包商    │辦公室蓋章。                  │    │
│  │16：51│0000000000│0000000000│（P.217）                     │    │
│  │      │          │（卯○○）│                              │    │
├─┼───┼─────┼─────┼───────────────┼──┤
│5 │92年6 │A         │B         │A：俊宏仔，你叫大目仔拿印章一 │    │
│  │月27日│戊○○    │巳○○    │   齊到我辦公室蓋一蓋......   │    │
│  │16：52│0000000000│0000000000│B：好。                       │    │
│  │      │          │          │（P.217）                     │    │
├─┼───┼─────┼─────┼───────────────┼──┤
│6 │92年6 │A         │B         │B：戊○○，抱歉，我剛忙完，現 │    │
│  │月27日│戊○○    │某包商    │   在才出來...                │    │
│  │17：34│0000000000│0000000000│A：沒關係，你現在來，他們剛簽 │    │
│  │      │          │（卯○○）│   完.......                  │    │
│  │      │          │          │（P.217）                     │    │
├─┼───┼─────┼─────┼───────────────┼──┤
│7 │92年7 │A         │B         │A：副頭仔，我已經跟阿田仔（另 │    │
│  │月8日 │天○○    │庚○○    │   一個副頭仔）說過，我們講好 │    │
│  │11：20│0000000000│0000000000│   了，要他分兩天標，因為分兩 │    │
│  │      │          │          │   天標的話，我們的押標金一天 │    │
│  │      │          │          │   放這，隔天移到那就好了，不 │    │
│  │      │          │          │   要讓我們一次開兩張，一人開 │    │
│  │      │          │          │   兩張，再多押一百萬，這樣就 │    │
│  │      │          │          │   變兩百萬了。               │    │
│  │      │          │          │B：那不是寫寫單子，開個票就好 │    │
│  │      │          │          │   ，有什麼要緊？             │    │
│  │      │          │          │A：沒有啦，要開兩張，因為是不 │    │
│  │      │          │          │   同案要開啊。               │    │
│  │      │          │          │B：開一開再撕掉就好了？       │    │
│  │      │          │          │A：不是啦，現在是說不同案，支 │    │
│  │      │          │          │   票就要拿去那邊，這是押標金 │    │
│  │      │          │          │   呢！                       │    │
│  │      │          │          │B：我們公司又不會拿去花，擔心 │    │
│  │      │          │          │   什麼？                     │    │
│  │      │          │          │A：...... 不是啦，現在支票分兩│    │
│  │      │          │          │   天的話，這張今天用完，明天 │    │
│  │      │          │          │   再去陪標就算了。           │    │
│  │      │          │          │B：你們有講好嗎？             │    │
│  │      │          │          │A：大家印章都蓋好了，那張（協 │    │
│  │      │          │          │   議書）要拿過來給你，開標前 │    │
│  │      │          │          │   一天，我曾拿一百萬支票到你 │    │
│  │      │          │          │   那放著，不用擔心。下午過去 │    │
│  │      │          │          │   ，我就會拿那張（協議書）給 │    │
│  │      │          │          │   你。                       │    │
│  │      │          │          │B：幾個人，你而已嗎？         │    │
│  │      │          │          │A：六個都蓋好章了。           │    │
│  │      │          │          │B：怎會有六個那麼多？         │    │
│  │      │          │          │A：就是一組派兩個代表啊！     │    │
│  │      │          │          │B：不是說要開張支票來我這押一 │    │
│  │      │          │          │   下？                       │    │
│  │      │          │          │A：對啊，現在就是要叫他們開票 │    │
│  │      │          │          │   了，開好會拿給你。         │    │
│  │      │          │          │B：要分開標就是了？           │    │
│  │      │          │          │A：對啦！我跟他們說老闆（你） │    │
│  │      │          │          │   開始不信任我們三組了，大家 │    │
│  │      │          │          │   要先把票拿出來......       │    │
│  │      │          │          │B：我那有這樣講？             │    │
│  │      │          │          │A：沒有啦，我是故意這樣講的， │    │
│  │      │          │          │   讓他們怕一下，你做公證人要 │    │
│  │      │          │          │   展現一下做公證人的實力啊！ │    │
│  │      │          │          │B：（笑）好，那就照那天講的做 │    │
│  │      │          │          │   吧！                       │    │
│  │      │          │          │A：對啦，我不會讓你難做人，請 │    │
│  │      │          │          │   你跟阿田仔講一下，說要分開 │    │
│  │      │          │          │   標，押標金共用......       │    │
│  │      │          │          │B：分開標，到時你標完跑了，不 │    │
│  │      │          │          │   來陪標........             │    │
│  │      │          │          │A：沒有啦，分開標就是我們把二 │    │
│  │      │          │          │   份標單都領完後，比如說以815│    │
│  │      │          │          │   案為例，這二份給他們蓋完章 │    │
│  │      │          │          │   後，再讓他們自己去處理押標 │    │
│  │      │          │          │   金，這樣你聽得懂嗎? 如果我 │    │
│  │      │          │          │   要標806的話，我們兩個先寫一│    │
│  │      │          │          │   寫，我再去和阿田仔殺價嘛！ │    │
│  │      │          │          │B：現在阿田仔的意思是說，如果 │    │
│  │      │          │          │   你們沒進去底價，到時又再   │    │
│  │      │          │          │   .......                    │    │
│  │      │          │          │A：不可能啦，你那天不是跟我說 │    │
│  │      │          │          │   大概八十多萬嗎? 我就照著這 │    │
│  │      │          │          │   價格去做啊，你不用擔心啦， │    │
│  │      │          │          │   我講算話，我不會標的讓你不 │    │
│  │      │          │          │   上不下。                   │    │
│  │      │          │          │B：不會惡搞我吧？             │    │
│  │      │          │          │A：不會啦...... 請你去跟阿田仔│    │
│  │      │          │          │   講一下啦.....              │    │
│  │      │          │          │（P.218）                     │    │
├─┼───┼─────┼─────┼───────────────┼──┤
│8 │92年7 │A         │B         │A：長官，要麻煩您今天下午四點 │    │
│  │月15日│天○○    │中船庚○○│   出席一下，在那天吃宵夜的地 │    │
│  │10：32│0000000000│0000000000│   方。                       │    │
│  │      │          │          │B：不用了，那個就好了。       │    │
│  │      │          │          │A：不是啦，支票要拿給你，又不 │    │
│  │      │          │          │   好意思在辦公室那啦。       │    │
│  │      │          │          │B：不用啦，不要再安排什麼。   │    │
│  │      │          │          │A：沒有要安排什麼，只是要麻煩 │    │
│  │      │          │          │   你到那...                  │    │
│  │      │          │          │B：四點我還在公司。           │    │
│  │      │          │          │A：就是四點在那，我才可以拿票 │    │
│  │      │          │          │   給你......... 順便跟大家講 │    │
│  │      │          │          │   一講看禮拜四要怎麼標，順便 │    │
│  │      │          │          │   拿支票給你，你是公親，一定 │    │
│  │      │          │          │   要在那讓你瞭解一下啊...... │    │
│  │      │          │          │（P.219）                     │    │
├─┼───┼─────┼─────┼───────────────┼──┤
│9 │92年7 │A         │B         │A ：中平仔，我劉文憲（譯音，應│    │
│  │月15日│某中船人員│天○○    │    指廖文獻），我早上聽長哥說│    │
│  │13：20│0000000   │          │    你806 的標價你要多考慮一下│    │
│  │      │（廖文獻）│          │    ，不能那麼近啦，到時又在爭│    │
│  │      │          │          │   ...                        │    │
│  │      │          │          │B ：我瞭解啦。                │    │
│  │      │          │          │A：差沒幾萬元，不要在那...... │    │
│  │      │          │          │B：我瞭解，我這次回來再幫你帶 │    │
│  │      │          │          │   回來！                     │    │
│  │      │          │          │（P.219）                     │    │
├─┼───┼─────┼─────┼───────────────┼──┤
│10│92年7 │A         │B         │A：大哥，請問806HOW MUCH（劉中│    │
│  │月15日│天○○    │電話登記  │   平有多少人拿標單）.... 我是│    │
│  │16：51│0000000000│蔡佳均（中│   問有幾間拿（標單）         │    │
│  │      │          │船人員）  │B：喔，滿多家的！             │    │
│  │      │          │0000000000│A：有超過三家嗎？             │    │
│  │      │          │（實際使用│B：你們算是嗎？               │    │
│  │      │          │人為宇○○│A：對，那你們用什人去拿？再興 │    │
│  │      │          │）        │  （譯音）......              │    │
│  │      │          │          │B：基乙（譯音），三間沒錯.... │    │
│  │      │          │          │（P.219）                     │    │
├─┼───┼─────┼─────┼───────────────┼──┤
│11│92年7 │A         │B         │A：......今天投標，明天開標。 │    │
│  │月16日│天○○    │戊○○大陸│B：支票要叫他們那個喔。       │    │
│  │9：14 │0000000000│          │A：沒人要拿出來。             │    │
│  │      │          │          │B：... 沒人要拿出來，標要怎麼 │    │
│  │      │          │          │   寫? 這次一定流標的，沒流標 │    │
│  │      │          │          │   的話就被罰，一定要拿出來， │    │
│  │      │          │          │   別被人搞掉了。             │    │
│  │      │          │          │A：沒關係啦，被搞掉就算了。   │    │
│  │      │          │          │B：沒？被搞掉至少也要拿兩百萬 │    │
│  │      │          │          │   回來。                     │    │
│  │      │          │          │A：被搞掉拿兩百萬回來也不錯喔 │    │
│  │      │          │          │   ，這樣沒關係啦。不然跟他們 │    │
│  │      │          │          │   （包商）嗆明: 一人一年供應 │    │
│  │      │          │          │   兩百萬，我們都不要管事（笑 │    │
│  │      │          │          │   ）。                       │    │
│  │      │          │          │B：沒有，是一人兩百萬還是一標 │    │
│  │      │          │          │   兩百萬。                   │    │
│  │      │          │          │A：不是啦，現在大家分錢分出來 │    │
│  │      │          │          │   就知道了，阿濱（戊○○）分 │    │
│  │      │          │          │   錢拿最高，大家都知道，現在 │    │
│  │      │          │          │   都你自己在分，別人都覺得你 │    │
│  │      │          │          │   在分都那個。武龍仔在這拿到 │    │
│  │      │          │          │   的錢去和98案的阿福仔（譯音 │    │
│  │      │          │          │   ）去比，差了五分之二。武龍 │    │
│  │      │          │          │   仔去和阿福仔爭...          │    │
│  │      │          │          │B：98案是他們自己分，怎麼會是 │    │
│  │      │          │          │   阿福仔分？                 │    │
│  │      │          │          │A：阿福仔分的。               │    │
│  │      │          │          │B：幹，叫阿福仔看拿多少分。   │    │
│  │      │          │          │A：我就跟俊宏仔說，你要做頭， │    │
│  │      │          │          │   若不做頭，你自己吃虧，你做 │    │
│  │      │          │          │   頭的話，所有不行的都我們這 │    │
│  │      │          │          │   邊處理，不用擔心，你就分一 │    │
│  │      │          │          │   分，你這的錢分完後和我們這 │    │
│  │      │          │          │   一樣多，分完後我會跟阿濱仔 │    │
│  │      │          │          │   建議這分錢的過程及組裝起來 │    │
│  │      │          │          │   的過程，一條船看二十萬還是 │    │
│  │      │          │          │   三十萬，收取費用就好，不要 │    │
│  │      │          │          │   說吃到你們（包商）的錢，他 │    │
│  │      │          │          │   說他原來的意思也是這樣，二 │    │
│  │      │          │          │   十萬還是三十萬給人，大家來 │    │
│  │      │          │          │   談啊...... （天○○與戊○○│    │
│  │      │          │          │   討論包商間工程款分配問題。 │    │
│  │      │          │          │   ）...... 為了要讓他們開支票│    │
│  │      │          │          │   ，我多客氣啊，昨天三百萬（ │    │
│  │      │          │          │   支票）放在我身上，害我好擔 │    │
│  │      │          │          │   心，我趕快拿給ashba（譯音）│    │
│  │      │          │          │   ...... 他要我要標多少跟他說│    │
│  │      │          │          │   ，別給他們難看。昨天劉文憲 │    │
│  │      │          │          │   （應指廖文獻）打電話給我說 │    │
│  │      │          │          │   ，標的時候離底價遠一點，別 │    │
│  │      │          │          │   太近，很難看喔......       │    │
│  │      │          │          │B：近是往上還是往下？         │    │
│  │      │          │          │A：他說536（萬）啦，806案！   │    │
│  │      │          │          │B：那815案呢？                │    │
│  │      │          │          │A：我看阿文是做1400（萬），你 │    │
│  │      │          │          │   看要給二鳥仔（譯音）他們標 │    │
│  │      │          │          │   多少？......               │    │
│  │      │          │          │A：我現在跟他嚇說我們的底價是 │    │
│  │      │          │          │   11OO（萬），要嚇他們以後才 │    │
│  │      │          │          │   能愈做愈高，我跟他們說，我 │    │
│  │      │          │          │   沒理要底，我也是要高啊.... │    │
│  │      │          │          │   我問ashba815案要做多少，他 │    │
│  │      │          │          │   們現在已經相信我就跟我說： │    │
│  │      │          │          │   「你跟我講要多少才能做，你 │    │
│  │      │          │          │   們如果不說，（中船）真的就 │    │
│  │      │          │          │   價格很高，到時你們就很難看 │    │
│  │      │          │          │   ，今天我問你們，你們就要講 │    │
│  │      │          │          │   ，不然我對你們也難交待，既 │    │
│  │      │          │          │   然要出來協調，就不會讓你們 │    │
│  │      │          │          │   難做，你（戊○○）不在，他 │    │
│  │      │          │          │   們就只有信我了......... 我 │    │
│  │      │          │          │   跟你講，差一天啦，為什麼我 │    │
│  │      │          │          │   故意叫？（中船某人?）幫我分│    │
│  │      │          │          │   開就是要週轉，我跟（中船某 │    │
│  │      │          │          │   人？）說你不用怕，把他分開 │    │
│  │      │          │          │   開標，不然我們押標金要怎麼 │    │
│  │      │          │          │   弄那麼多。他玩那個，我玩這 │    │
│  │      │          │          │   個......                   │    │
│  │      │          │          │B：明天（806標）什麼時候標？  │    │
│  │      │          │          │A：明天十點，我跟你講，三間在 │    │
│  │      │          │          │   那，以我寫的最低，而且他們 │    │
│  │      │          │          │   沒？？款六百（萬）俊鴻仔560│    │
│  │      │          │          │  （萬），我們550（萬），806是│    │
│  │      │          │          │  我們兩間嘛，所以我們550（萬 │    │
│  │      │          │          │  ），他們560（萬），俊宏仔說 │    │
│  │      │          │          │  我如果降到那，他就減一萬減一│    │
│  │      │          │          │  萬，減我一萬就對了，我會把他│    │
│  │      │          │          │  教好，三間而已，不然要幾間，│    │
│  │      │          │          │  我有注意領標的標數，二鳥仔那│    │
│  │      │          │          │  邊派基乙出來領，三和（譯音）│    │
│  │      │          │          │  派佳音（譯音）出來領，還有我│    │
│  │      │          │          │  們，就這樣，哭夭，，三間我們│    │
│  │      │          │          │  最低，這樣還被人弄屁股我也笑│    │
│  │      │          │          │  一笑...... 這樣還出狀況，我 │    │
│  │      │          │          │  現場一定拍桌子，ashba還見證 │    │
│  │      │          │          │  呢，見證圍標，中船的副廠長見│    │
│  │      │          │          │  證園標（笑）...... 你們中船 │    │
│  │      │          │          │  真是笨人一堆。              │    │
│  │      │          │          │（P.219-220）                 │    │
├─┼───┼─────┼─────┼───────────────┼──┤
│12│92年7 │A         │蔡佳均（中│A：...... 我本來答應要去，後來│    │
│  │月16日│天○○    │船人員）  │   想想不對，因為筆跡不一樣。 │    │
│  │17：37│0000000000│0000000000│B：因為明天第一個是這個標，還 │    │
│  │      │          │（實際使用│   有一個是815，所以我就沒辦法│    │
│  │      │          │人為宇○○│   去，想打電話跟他講一下。   │    │
│  │      │          │）        │A：大哥，815標也是一樣三個嗎？│    │
│  │      │          │          │B：815我現在還沒收到（投標單）│    │
│  │      │          │          │   。                         │    │
│  │      │          │          │A：不是，不是，我是說你拿到的 │    │
│  │      │          │          │  （投標單）......            │    │
│  │      │          │          │B：對、對，沒有錯，一樣啦。   │    │
│  │      │          │          │A：我是怕說有沒有突發狀況?    │    │
│  │      │          │          │B：有突發狀況我會跟你講。     │    │
│  │      │          │          │（P.220）                     │    │
├─┼───┼─────┼─────┼───────────────┼──┤
│13│92年7 │A         │B         │B：天○○明天到大陸，我是說815│    │
│  │月21日│中船癸○○│戊○○    │   部分，有個問題我沒有先跟你 │    │
│  │16：58│0000000000│0000000000│   商量過，一般的話，我是用十 │    │
│  │      │          │          │   七萬的，它的面積大概1/2，那│    │
│  │      │          │          │   目前815標有沒有問題?       │    │
│  │      │          │          │A：沒有啊，他上次價錢過高，高 │    │
│  │      │          │          │   的很離譜，我已經跟他（劉中 │    │
│  │      │          │          │   平）講說面積沒有那麼多，怎 │    │
│  │      │          │          │   麼可能那麼多，我都有跟他說 │    │
│  │      │          │          │   工作面積大概有多少，他都知 │    │
│  │      │          │          │   道，還是照806的方式講這樣，│    │
│  │      │          │          │   到十七萬五的，我說工作面積 │    │
│  │      │          │          │   差不多一半而已，一半的話， │    │
│  │      │          │          │   有802的base（基礎）可以做參│    │
│  │      │          │          │   考的話，你們可以一下預算多 │    │
│  │      │          │          │   少，因為806可以說是固定資料│    │
│  │      │          │          │   在那做參考，806多少，815大 │    │
│  │      │          │          │   概就可以報多少，上禮拜開的 │    │
│  │      │          │          │   標太離譜了，，離譜到連會計 │    │
│  │      │          │          │   認為好像在開玩笑。我有跟他 │    │
│  │      │          │          │   說目前這艘船的設計都是簡單 │    │
│  │      │          │          │   型的，而且很多地方都是一套 │    │
│  │      │          │          │   型的根本就沒有二套型的，所 │    │
│  │      │          │          │   以其實我包括內檢的工作也加 │    │
│  │      │          │          │   去的話，怎麼講都沒有那麼多 │    │
│  │      │          │          │   的工作量可以做，可是他們聽 │    │
│  │      │          │          │   不下去啊。                 │    │
│  │      │          │          │B：現在兩邊的差距差多少？     │    │
│  │      │          │          │A：差四、五百元啊！這樣的話表 │    │
│  │      │          │          │   示他們的估價不知從那裡去想 │    │
│  │      │          │          │   的？                       │    │
│  │      │          │          │B：我是有給他一個數字，要用七 │    │
│  │      │          │          │   萬七的跟十七萬的，面積的比 │    │
│  │      │          │          │   要乘上1.3左右.....         │    │
│  │      │          │          │A：我們估面積或資料準備和以前 │    │
│  │      │          │          │   的思維模式都一樣的，沒有說 │    │
│  │      │          │          │   這條船的思維是不一樣的，只 │    │
│  │      │          │          │   是在考量這條船是外籍船東或 │    │
│  │      │          │          │   本地船東，有把他考慮進去。 │    │
│  │      │          │          │B：有一項我那時有跟他講，今天 │    │
│  │      │          │          │   如果單獨除銹跟噴漆，因為除 │    │
│  │      │          │          │   銹跟噴漆之間有些模糊地帶   │    │
│  │      │          │          │   ......... （癸○○和戊○○ │    │
│  │      │          │          │   爭執承包工程間的計價方法） │    │
│  │      │          │          │B：我跟他講一個數字大概是有   │    │
│  │      │          │          │   1050是最好啦！             │    │
│  │      │          │          │A：沒有，我目前估已超出很多， │    │
│  │      │          │          │   沒有那麼多..... 工作面積沒 │    │
│  │      │          │          │   那麼多就沒有那麼多的金額。 │    │
│  │      │          │          │B：現在底價標多少？           │    │
│  │      │          │          │A：我不知道多少啊，但是我有跟 │    │
│  │      │          │          │   他們講說我是個別考量後才加 │    │
│  │      │          │          │   總，而不是加總後才去考量   │    │
│  │      │          │          │   .........                  │    │
│  │      │          │          │B：我想說如果穩當的話，大概是 │    │
│  │      │          │          │   在1000到1050左右，不曉道這 │    │
│  │      │          │          │   差距還有點空間嗎？         │    │
│  │      │          │          │A：還有一點大..... 我已經有跟 │    │
│  │      │          │          │   他（天○○）講說，我的目標 │    │
│  │      │          │          │   範圍大概設定在9至10中間（  │    │
│  │      │          │          │   900至1000），我的理想目標是│    │
│  │      │          │          │   這樣，至於實際上怎樣，我不 │    │
│  │      │          │          │   太清楚.........            │    │
│  │      │          │          │（P.222）                     │    │
├─┼───┼─────┼─────┼───────────────┼──┤
│14│92年7 │A         │B         │A：你去和癸○○講價格，戊○○ │    │
│  │月21日│天○○    │宋月瑞（大│   算980，照他們（中船）自己算│    │
│  │18：38│0000000000│頭）      │   來看，戊○○算的較寬鬆，侯 │    │
│  │      │          │0000000000│   雅文意思是900到920間，另外 │    │
│  │      │          │          │   一個說從939開始降，他們要  │    │
│  │      │          │          │   900我才不要，你跟他們講好了│    │
│  │      │          │          │   ，我講不下去。反正你去講的 │    │
│  │      │          │          │   時候從939至920間守住就對了 │    │
│  │      │          │          │   ...... 你看著辦。          │    │
│  │      │          │          │B：底價不就920？              │    │
│  │      │          │          │A：差不多啦，癸○○沒有講的很 │    │
│  │      │          │          │   清楚...... 我不在的時候，這│    │
│  │      │          │          │   段時間最少會開一標......   │    │
│  │      │          │          │B：沒關係，我再放給它流標啊！ │    │
│  │      │          │          │A：你還沒聽懂！後面那個標，你 │    │
│  │      │          │          │   們就看著辦，自己做主去殺！ │    │
│  │      │          │          │B：沒關係，再讓它流標一次。   │    │
│  │      │          │          │A：你要注意不要讓它（標案）分 │    │
│  │      │          │          │   開。                       │    │
│  │      │          │          │B：不要超過三次就好了。       │    │
│  │      │          │          │A：分開的話對我們不利，你要注 │    │
│  │      │          │          │   意這點，怎麼談都沒關係，可 │    │
│  │      │          │          │   是若讓它分開的話對我們不利 │    │
│  │      │          │          │   ......                     │    │
│  │      │          │          │（P.222）                     │    │
├─┼───┼─────┼─────┼───────────────┼──┤
│15│92年10│A         │B         │B：...... 領標三間是沒問題，第│    │
│  │月13日│戊○○    │天○○    │  四間出來就是有問題，就這樣而│    │
│  │18：22│          │          │  已啊，應該其他uncle （蔡佳均│    │
│  │      │          │          │  ）不會講，但是有幾間（標）他│    │
│  │      │          │          │  應該會跟我講吧，所以取決點就│    │
│  │      │          │          │  在這，如果沒有的話倒是無所謂│    │
│  │      │          │          │  ，也是相同星期二下午三點啊，│    │
│  │      │          │          │  同樣的作法，不一定要繳錢，但│    │
│  │      │          │          │  是同樣的作法啊。            │    │
│  │      │          │          │A：OK，再辛苦點，你再和宙○○ │    │
│  │      │          │          │  溝通一下......              │    │
│  │      │          │          │（P.223）                     │    │
├─┼───┼─────┼─────┼───────────────┼──┤
│16│92年12│A         │B         │A：喂，油漆的車錢你沒想到? 買 │    │
│  │月6日 │天○○    │戊○○    │   那台車啊，那三萬塊要那裡扣?│    │
│  │21：48│0000000000│0000000000│B：801扣。801的比較有量。     │    │
│  │      │          │          │A：我跟你講，現在這樣，我有調 │    │
│  │      │          │          │   出來看，分做3 組，我已經改 │    │
│  │      │          │          │   好了，802 跟817 ，我想想又 │    │
│  │      │          │          │   給他寫嚴重點，船上塗裝聯合 │    │
│  │      │          │          │   投標協議，「聯合投標」喔， │    │
│  │      │          │          │   看清楚，第一組是誰、第二組 │    │
│  │      │          │          │   是誰、第三組是誰，817 由技 │    │
│  │      │          │          │   勁得標，政鴻、佳和陪標，802│    │
│  │      │          │          │   由政鴻、佳和得標，技勁陪標 │    │
│  │      │          │          │   。                         │    │
│  │      │          │          │B：政鴻、佳和他們同組？       │    │
│  │      │          │          │A：那有？                     │    │
│  │      │          │          │B：聖鴻啦！阿梅啦。           │    │
│  │      │          │          │A ：阿梅就是聖鴻啦，神聖的聖，│    │
│  │      │          │          │    聖鴻、佳和工程得標，技勁陪│    │
│  │      │          │          │    標，「為了共同之問的義務與│    │
│  │      │          │          │    權利，817 不得低於九百二十│    │
│  │      │          │          │    五萬得標!」（P.234）      │    │
├─┼───┼─────┼─────┼───────────────┼──┤
│17│92年12│A         │B         │A：還在睡？                   │    │
│  │月9日 │天○○    │包商阿猴  │B：沒有，起來了。             │    │
│  │10：55│0000000000│0000000000│A：媽祖（包商）和你在一起？   │    │
│  │      │          │          │B：對。                       │    │
│  │      │          │          │A：我待會拿給你們簽一下...... │    │
│  │      │          │          │（P.235）                     │    │
├─┼───┼─────┼─────┼───────────────┼──┤
│18│92年12│A         │B         │A：帥哥，我的如果要簽，我晚點 │    │
│  │月9日 │某包商    │天○○    │   回來再簽好不好？           │    │
│  │12：40│0000000000│0000000000│B：你的不是寫好了?你昨天沒寫？│    │
│  │      │          │          │A：我昨天沒有啦，我現在在路上 │    │
│  │      │          │          │   ，等會回去再去。           │    │
│  │      │          │          │B：你回來順便叫他們啊，把阿梅 │    │
│  │      │          │          │   帶過來。                   │    │
│  │      │          │          │A：你叫阿梅叫啦，叫他叫一下啦 │    │
│  │      │          │          │........                      │    │
│  │      │          │          │（P.235）                     │    │
├─┼───┼─────┼─────┼───────────────┼──┤
│19│93年3 │A         │B         │A ：我跟你講，早上議價，我本來│    │
│  │月11日│天○○    │戊○○    │    都不降價，因為我跟王克賢（│    │
│  │13：02│0000000000│          │    中船副總，應指甲○○），船│    │
│  │      │          │          │    東因素，你們（中船）都沒加│    │
│  │      │          │          │    半角，我說，今天你們（中船│    │
│  │      │          │          │    ）喊要減就減，你為我想，我│    │
│  │      │          │          │    也很高興，可是這樣不對啊！│    │
│  │      │          │          │    你們一直減，改天船東因素要│    │
│  │      │          │          │    用什麼補我們，像801 的被船│    │
│  │      │          │          │    東刁成那樣，他（王克賢，應│    │
│  │      │          │          │    指甲○○）說「有啊，船東不│    │
│  │      │          │          │    是被調走了」?我說，有啊！ │    │
│  │      │          │          │    調走了可是都要交船了啊！他│    │
│  │      │          │          │    說沒辦法啊！他沒有關係啊！│    │
│  │      │          │          │    王克賢（應指甲○○）啦！  │    │
│  │      │          │          │B ：王克賢（應指甲○○）就愛這│    │
│  │      │          │          │    款的，我就知道。          │    │
│  │      │          │          │A ：幹，他很會這樣小動作一堆，│    │
│  │      │          │          │    十萬呢！我說: 副總，你這樣│    │
│  │      │          │          │    子。他就說，你們都不給面子│    │
│  │      │          │          │    喔？我就跟狗川仔說，不要降│    │
│  │      │          │          │    。王克賢（應指甲○○）就說│    │
│  │      │          │          │     :天○○，你先出去啦！幹，│    │
│  │      │          │          │    又是我，又來這套，我出去後│    │
│  │      │          │          │    ，在玻璃門外就比，不要降！│    │
│  │      │          │          │    我出去一分鐘後，超群（中  │    │
│  │      │          │          │    船，應指宇○○）就出來找我│    │
│  │      │          │          │    ，他說:跟他們講一下，真的 │    │
│  │      │          │          │    底價是九百二十萬，相信一下│    │
│  │      │          │          │    啦!因為他寫一寫，底價給上 │    │
│  │      │          │          │    面簽完了，如果你沒有簽九百│    │
│  │      │          │          │    二十萬，不能看啦！        │    │
│  │      │          │          │B ：929 嘛？                  │    │
│  │      │          │          │A ：對啦，他說不能看啦，簽一簽│    │
│  │      │          │          │    啦，不要造成不必要的困擾。│    │
│  │      │          │          │    我跟他說一句很實在的: 你（│    │
│  │      │          │          │    超群）要和川仔講一下，我現│    │
│  │      │          │          │    在可以代表阿濱（戊○○）答│    │
│  │      │          │          │    應你，但是另外七間我要對他│    │
│  │      │          │          │    們有交待，你（超群）跟他們│    │
│  │      │          │          │    講一下，叫他（川仔）寫，我│    │
│  │      │          │          │    跟著，這樣就可以，因為我要│    │
│  │      │          │          │    尊重他們的意見，你（超群）│    │
│  │      │          │          │    辦法講，我就寫，如果沒有，│    │
│  │      │          │          │    我真的不敢寫，畢竟他們也是│    │
│  │      │          │          │    一份子。所以出來，阿川就講│    │
│  │      │          │          │    ，謝謝啦！我說不是謝謝的問│    │
│  │      │          │          │    題，事情本來就是要這樣辦。│    │
│  │      │          │          │B ：我就知道早上你說929 ，我想│    │
│  │      │          │          │    又差9 萬去了。            │    │
│  │      │          │          │A ：幹，王克賢每次都這樣。    │    │
│  │      │          │          │B ：他有說23號要來嗎？我沒時間│    │
│  │      │          │          │    ！                        │    │
│  │      │          │          │A ：... 這種人，每次底價都殺一│    │
│  │      │          │          │    殺才來，到他手上都先殺一殺│    │
│  │      │          │          │    再拿去總經理那簽再來用關說│    │
│  │      │          │          │    的，幹！何必做的這樣。    │    │
│  │      │          │          │B ：做戲的啦！差那幾萬。      │    │
│  │      │          │          │A ：對，五萬、十萬對他有什麼損│    │
│  │      │          │          │    失，沒考慮船東因素，我問他│    │
│  │      │          │          │    船東因素要怎麼補？他就問超│    │
│  │      │          │          │    群沒有船東因素，他說沒有，│    │
│  │      │          │          │    我說沒有，那賠算誰的。他說│    │
│  │      │          │          │    ，有啊！我們在處理啊！你看│    │
│  │      │          │          │    那個「剪刀」走了啊！這就不│    │
│  │      │          │          │    是誰走的問題，問題我錢已經│    │
│  │      │          │          │    花了，你才說走了。這樣不通│    │
│  │      │          │          │    啦！.......... （P.250）  │    │
│  │      │          │          │                              │    │
└─┴───┴─────┴─────┴───────────────┴──┘
